<TEI xmlns="http://www.tei-c.org/ns/1.0" ana="#reference" xml:lang="nl" xml:id="ParlaMint-NL_2018-03-07-tweedekamer-5">
   <teiHeader>
      <fileDesc>
         <titleStmt>
            <title type="main" xml:lang="en">Dutch Parliamentary Corpus ParlaMint-NL, Lower House 2018-03-07 [ParlaMint]</title>
            <title type="main" xml:lang="nl">Corpus van het Nederlandse Parlement ParlaMint-NL, Tweede Kamer 2018-03-07 [ParlaMint]</title>
            <title type="sub" xml:lang="en">Report of the meeting of the Dutch Lower House, Meeting 58, Session 5 (2018-03-07)</title>
            <title type="sub" xml:lang="nl">Verslag van de vergadering van de Tweede Kamer, Meeting 58, Session 5 (2018-03-07)</title>
            <meeting ana="#parla.meeting.regular" corresp="#TK" n="58">Meeting 58</meeting>
            <meeting ana="#parla.session" corresp="#TK" n="5">Session 5</meeting>
            <meeting ana="#parla.term #TK.29" corresp="#TK" n="29-lower">Meeting of the 29th Tweede Kamer</meeting>
            <respStmt>
               <persName>Ruben van Heusden</persName>
               <resp xml:lang="en">Downloading and converting the corpus to TEI format</resp>
            </respStmt>
            <funder>
               <orgName xml:lang="en">The CLARIN research infrastructure</orgName>
            </funder>
         </titleStmt>
         <editionStmt>
            <edition>2.0</edition>
         </editionStmt>
         <extent>
            <measure unit="speeches" xml:lang="nl" quantity="44">44 toespraken</measure>
            <measure unit="speeches" xml:lang="en" quantity="44">44 speeches</measure>
            <measure unit="words" xml:lang="nl" quantity="1522">1522 woorden</measure>
            <measure unit="words" xml:lang="en" quantity="1522">1522 words</measure>
         </extent>
         <publicationStmt>
            <publisher>
               <orgName xml:lang="en">CLARIN research infrastructure</orgName>
               <ref target="https://www.clarin.eu/">www.clarin.eu</ref>
            </publisher>
            <idno type="handle">http://hdl.handle.net/11356/1388</idno>
            <availability status="free">
               <licence>http://creativecommons.org/licenses/by/4.0/</licence>
               <p xml:lang="en">This work is licensed under the<ref target="http://creativecommons.org/licenses/by/4.0/">Creative Commons Attribution 4.0 International License</ref>.</p>
            </availability>
            <date when="2021-02-01">2021-02-01</date>
         </publicationStmt>
         <sourceDesc>
            <bibl>
               <title type="main">Minutes of the Tweede Kamer of The Netherlands</title>
               <idno type="URI">https://www.tweedekamer.nl/</idno>
               <date when="2018-03-07">2018-03-07</date>
            </bibl>
         </sourceDesc>
      </fileDesc>
      <encodingDesc>
         <projectDesc>
            <p xml:lang="en">
               <ref target="https://www.clarin.eu/content/parlamint">ParlaMint</ref>
            </p>
         </projectDesc>
         <tagsDecl>
            <namespace name="http://www.tei-c.org/ns/1.0">
               <tagUsage gi="body" occurs="1"/>
               <tagUsage gi="div" occurs="1"/>
               <tagUsage gi="seg" occurs="54"/>
               <tagUsage gi="text" occurs="1"/>
               <tagUsage gi="u" occurs="44"/>
               <tagUsage gi="note" occurs="3"/>
            </namespace>
         </tagsDecl>
      </encodingDesc>
      <profileDesc>
         <settingDesc>
            <setting>
               <name type="address">Binnenhof</name>
               <name type="city">Den Haag</name>
               <name key="NL" type="country">The Netherlands</name>
               <date when="2018-03-07">2018-03-07</date>
            </setting>
         </settingDesc>
      </profileDesc>
   </teiHeader>
   <text ana="#reference" xml:lang="nl">
      <body>
         <div type="debateSection">
            <note>Regeling van werkzaamheden</note>
            <u who="#KhadijaArib" ana="#chair" xml:id="ParlaMint-NL_2018-03-07-tweedekamer-5.u1">
               <seg xml:id="ParlaMint-NL_2018-03-07-tweedekamer-5.seg1">Ik stel voor dinsdag 13 maart ook te stemmen over:</seg>
               <seg xml:id="ParlaMint-NL_2018-03-07-tweedekamer-5.seg2">het wetsvoorstel Wijziging van de wet van 22 april 1855, houdende regeling der verantwoordelijkheid van de Hoofden der Ministeriële Departementen (Stb. 1855, 33) en aanpassing van daarmee verband houdende bepalingen in het Wetboek van Strafvordering en het Wetboek van Strafrecht in verband met het aanbrengen van enkele moderniseringen (34871);</seg>
               <seg xml:id="ParlaMint-NL_2018-03-07-tweedekamer-5.seg3">de brief van de vaste commissie voor Europese Zaken over de EU-voorstellen inzake tweede pakket interoperabiliteit COM (2017) 793 en 794 (34867, nr. 2).</seg>
               <seg xml:id="ParlaMint-NL_2018-03-07-tweedekamer-5.seg4">Op verzoek van de aanvrager stel ik voor het dertigledendebat over het wegsluizen van zorggeld naar persoonlijke holdings van de agenda af te voeren.</seg>
               <seg xml:id="ParlaMint-NL_2018-03-07-tweedekamer-5.seg5">Ik stel voor toe te voegen aan de agenda van de Kamer:</seg>
               <seg xml:id="ParlaMint-NL_2018-03-07-tweedekamer-5.seg6">het wetsvoorstel Wijziging van de rijkswet van 7 juli 2010 tot vaststelling van een zeegrens tussen Curaçao en Bonaire, en tussen Sint Maarten en Saba (Stb. 2010, 342), ter uitvoering van het op 6 april 2016 te Philipsburg tot stand gekomen Verdrag tussen de regering van het Koninkrijk der Nederlanden en de regering van de Franse Republiek inzake maritieme afbakening in het Caribisch gebied (Trb. 2016, 52 en 82) (34873-R2098).</seg>
               <seg xml:id="ParlaMint-NL_2018-03-07-tweedekamer-5.seg7">Ik stel voor de volgende stukken van de stand van werkzaamheden af te voeren: 34543-14; 32623-187; 32623-188; 26991-518; 21501-20-1296; 21501-20-1282; 29507-147; 21501-02-1834; 21501-02-1825; 34881-1; 34775-V-51; 2018Z02379; 2018Z02823; 34550-V-81; 34550-V-72; 34775-V-45; 34775-V-50; 34775-V-44; 2018Z01672; 32637-299; 33562-2; 32637-286; 32637-295; 31311-186; 32637-292; 31490-226; 34550-XIII-136; 32637-284; 32637-279; 31311-179; 32637-294; 34615-11; 24587-708; 31109-23; 24077-398; 28684-496; 31109-22; 2018Z02749; 2018Z02748; 34854-12; 34854-10; 22112-2436; 29502-154; 34775-XIII-130; 2018Z02574; 34843-3; 31015-136; 32637-283; 32637-293; 29826-92; 31083-52; 29697-35; 34550-XIII-129; 29697-33; 32637-271; 29452-221; 34775-VI-92; 29628-759; 2018Z01957; 29628-757; 28684-515; 2018Z01875; 34856-4.</seg>
               <seg xml:id="ParlaMint-NL_2018-03-07-tweedekamer-5.seg8">Ik stel voor toe te voegen aan de agenda het VAO Internationaal maatschappelijk verantwoord ondernemen, met als eerste spreker het lid Van den Hul namens de PvdA.</seg>
            </u>
            <note>Overeenkomstig de voorstellen van de voorzitter wordt besloten.</note>
            <u who="#KhadijaArib" ana="#chair" xml:id="ParlaMint-NL_2018-03-07-tweedekamer-5.u2">
               <seg xml:id="ParlaMint-NL_2018-03-07-tweedekamer-5.seg9">Dan geef ik nu het woord aan mevrouw Dijksma namens de PvdA.</seg>
            </u>
            <u who="#SharonDijksma" ana="#regular" xml:id="ParlaMint-NL_2018-03-07-tweedekamer-5.u3">
               <seg xml:id="ParlaMint-NL_2018-03-07-tweedekamer-5.seg10">Voorzitter. Gisteravond verscheen bij de NOS het bericht dat de spoedeisende hulp in Alkmaar overbelast is en de situatie onacceptabel is. Nu weet ik dat dit op dit moment niet alleen in Alkmaar zo is, maar ook in Rotterdam, in Spijkenisse en op vele andere plekken in het land, mede door de langdurige griepgolf waar ons land mee te maken heeft. De situatie is ernstig. Om die reden wil ik graag een debat met de minister voor Medische Zorg met daaraan voorafgaand een brief waarin hij uitlegt wat er gedaan kan worden om deze situatie het hoofd te bieden.</seg>
            </u>
            <u who="#TomvanderLee" ana="#regular" xml:id="ParlaMint-NL_2018-03-07-tweedekamer-5.u4">
               <seg xml:id="ParlaMint-NL_2018-03-07-tweedekamer-5.seg11">Namens mijn fractie steun voor beide verzoeken: het debat en de brief.</seg>
            </u>
            <u who="#MartinvanRooijen" ana="#regular" xml:id="ParlaMint-NL_2018-03-07-tweedekamer-5.u5">
               <seg xml:id="ParlaMint-NL_2018-03-07-tweedekamer-5.seg12">Namens 50PLUS hetzelfde, voorzitter.</seg>
            </u>
            <u who="#NineKooiman" ana="#regular" xml:id="ParlaMint-NL_2018-03-07-tweedekamer-5.u6">
               <seg xml:id="ParlaMint-NL_2018-03-07-tweedekamer-5.seg13">Voorzitter. Overal sluiten spoedeisende hulpposten. De Partij van de Arbeid wilde in haar verkiezingsprogramma ook bezuinigen op die posten. Daar ga ik dus graag met mevrouw Dijksma over in debat.</seg>
            </u>
            <u who="#AukjedeVries" ana="#regular" xml:id="ParlaMint-NL_2018-03-07-tweedekamer-5.u7">
               <seg xml:id="ParlaMint-NL_2018-03-07-tweedekamer-5.seg14">In ieder geval steun voor een brief. We zouden dan graag aandacht willen hebben voor hoe er samengewerkt moet worden om dat soort problemen van een griepgolf op te lossen en voor de vraag of de normen nog wel gehaald worden omdat spoedeisende hulpposten in de omgeving blijkbaar door de griepgolf zijn gesloten. Maar geen steun voor een debat.</seg>
            </u>
            <u who="#JobavandenBerg" ana="#regular" xml:id="ParlaMint-NL_2018-03-07-tweedekamer-5.u8">
               <seg xml:id="ParlaMint-NL_2018-03-07-tweedekamer-5.seg15">Ik wil mij graag aansluiten bij de woorden van mevrouw De Vries.</seg>
            </u>
            <u who="#GidiMarkuszower" ana="#regular" xml:id="ParlaMint-NL_2018-03-07-tweedekamer-5.u9">
               <seg xml:id="ParlaMint-NL_2018-03-07-tweedekamer-5.seg16">Steun, voorzitter.</seg>
            </u>
            <u who="#FaridAzarkan" ana="#regular" xml:id="ParlaMint-NL_2018-03-07-tweedekamer-5.u10">
               <seg xml:id="ParlaMint-NL_2018-03-07-tweedekamer-5.seg17">Steun voor de brief en het debat.</seg>
            </u>
            <u who="#JanPaternotte" ana="#regular" xml:id="ParlaMint-NL_2018-03-07-tweedekamer-5.u11">
               <seg xml:id="ParlaMint-NL_2018-03-07-tweedekamer-5.seg18">Voorzitter. Ik sluit mij aan bij de woorden van mevrouw Van den Berg.</seg>
            </u>
            <u who="#EppoBruins" ana="#regular" xml:id="ParlaMint-NL_2018-03-07-tweedekamer-5.u12">
               <seg xml:id="ParlaMint-NL_2018-03-07-tweedekamer-5.seg19">Steun voor een brief, maar niet voor het debat.</seg>
            </u>
            <u who="#SharonDijksma" ana="#regular" xml:id="ParlaMint-NL_2018-03-07-tweedekamer-5.u13">
               <seg xml:id="ParlaMint-NL_2018-03-07-tweedekamer-5.seg20">Voorzitter. Ik heb in ieder geval steun voor een brief. Dat lijkt mij gelet op de urgentie volkomen terecht. Daarnaast is er in ieder geval van 30 leden steun voor een debat, maar ik vrees wel dat de planning daarvan zo lang op zich laat wachten dat we het probleem niet meer in de plenaire zaal kunnen bespreken. Ik zal dus daarnaast ook nadenken over wat ik via de commissie kan doen. We zullen dat bespreken op het moment dat we de brief van de minister binnen hebben. Ik doe wel het verzoek om die brief uiterlijk maandagochtend om 12.00 uur bij de Kamer te laten komen.</seg>
            </u>
            <u who="#KhadijaArib" ana="#chair" xml:id="ParlaMint-NL_2018-03-07-tweedekamer-5.u14">
               <seg xml:id="ParlaMint-NL_2018-03-07-tweedekamer-5.seg21">Mocht het lukken om dit onderwerp in een algemeen overleg aan de orde te stellen, dan stel ik het zeer op prijs als u vervolgens het verzoek doet om het dertigledendebat van de agenda af te voeren.</seg>
            </u>
            <u who="#SharonDijksma" ana="#regular" xml:id="ParlaMint-NL_2018-03-07-tweedekamer-5.u15">
               <seg xml:id="ParlaMint-NL_2018-03-07-tweedekamer-5.seg22">Dat beloof ik u, voorzitter. Dat ben ik met u eens. Het hoeft niet plenair, maar het moet vooral snel. Ik doe daarmee ook een beroep op de collega's van de coalitie om indien de brief daartoe aanleiding geeft, wat zomaar eens zou kunnen, mij in de commissie wel te steunen voor een spoed-AO.</seg>
            </u>
            <u who="#KhadijaArib" ana="#chair" xml:id="ParlaMint-NL_2018-03-07-tweedekamer-5.u16">
               <seg xml:id="ParlaMint-NL_2018-03-07-tweedekamer-5.seg23">Dank u wel. Ik stel voor het stenogram van dit deel van de vergadering door te geleiden naar het kabinet. Dit debat voegen we toe aan de lijst met dertigledendebatten.</seg>
               <seg xml:id="ParlaMint-NL_2018-03-07-tweedekamer-5.seg24">De heer Van Rooijen namens 50PLUS.</seg>
            </u>
            <u who="#MartinvanRooijen" ana="#regular" xml:id="ParlaMint-NL_2018-03-07-tweedekamer-5.u17">
               <seg xml:id="ParlaMint-NL_2018-03-07-tweedekamer-5.seg25">Voorzitter, dank u wel. Naar aanleiding van het bericht dat gemeenten cashgeld in de ban doen, wil ik graag een debat met de minister van Financiën aanvragen over het gebruik van cashgeld in de samenleving. Cash is een wettig betaalmiddel. Voorafgaand aan het debat graag een brief van het kabinet hierover. Ik verwijs naar het rapport van de Ombudsman, naar de opvatting van De Nederlandsche Bank in dezen en naar de opvatting van de MOB-betalingsclub.</seg>
            </u>
            <u who="#RenskeLeijten" ana="#regular" xml:id="ParlaMint-NL_2018-03-07-tweedekamer-5.u18">
               <seg xml:id="ParlaMint-NL_2018-03-07-tweedekamer-5.seg26">Voorzitter. Ik wil mijn steun uitspreken voor dat debat en die brief. Eigenlijk wil ik ook vragen of de minister in die brief wil ingaan op de verkrijgbaarheid van contant geld. We zien namelijk dat veel pinautomaten vertrekken en dat is net zo goed een probleem. Ik heb het vaker via Kamervragen geprobeerd, maar wellicht kan de minister in het kader van met cash kunnen betalen ook ingaan op cash kunnen krijgen.</seg>
            </u>
            <u who="#HarryvanderMolen" ana="#regular" xml:id="ParlaMint-NL_2018-03-07-tweedekamer-5.u19">
               <seg xml:id="ParlaMint-NL_2018-03-07-tweedekamer-5.seg27">Voorzitter. Ik heb namens het CDA vanochtend hierover schriftelijke vragen gesteld aan de minister van Binnenlandse Zaken, omdat zij verantwoordelijk is voor de dienstverlening door gemeenten. Maar ik volg de heer Van Rooijen als hij het wat breder trekt, dus namens het CDA steun voor het debat en de brief.</seg>
            </u>
            <u who="#JanPaternotte" ana="#regular" xml:id="ParlaMint-NL_2018-03-07-tweedekamer-5.u20">
               <seg xml:id="ParlaMint-NL_2018-03-07-tweedekamer-5.seg28">Voorzitter. Minder cash betalingsverkeer heeft veel voordelen voor de veiligheid en ook voor het betaalgemak, maar het heeft inderdaad ook nadelen. Mijn vraag is of ook de voordelen in de brief benoemd kunnen worden. Dat gezegd hebbende, steun voor het verzoek van de heer Van Rooijen.</seg>
            </u>
            <u who="#FaridAzarkan" ana="#regular" xml:id="ParlaMint-NL_2018-03-07-tweedekamer-5.u21">
               <seg xml:id="ParlaMint-NL_2018-03-07-tweedekamer-5.seg29">Voorzitter. De voordelen van niet cash betalen zijn denk ik al heel lang bekend. Wat dat betreft is dat zo op te zoeken; Wikipedia, zou ik zeggen. Maar volledige steun, ook voor de aanvulling van mevrouw Leijten om ook te kijken naar de verkrijgbaarheid via cashmachines.</seg>
            </u>
            <u who="#TomvanderLee" ana="#regular" xml:id="ParlaMint-NL_2018-03-07-tweedekamer-5.u22">
               <seg xml:id="ParlaMint-NL_2018-03-07-tweedekamer-5.seg30">Namens de GroenLinks-fractie steun ik alle suggesties.</seg>
            </u>
            <u who="#GidiMarkuszower" ana="#regular" xml:id="ParlaMint-NL_2018-03-07-tweedekamer-5.u23">
               <seg xml:id="ParlaMint-NL_2018-03-07-tweedekamer-5.seg31">Steun voor het debat, voorzitter.</seg>
            </u>
            <u who="#RoaldvanderLinde" ana="#regular" xml:id="ParlaMint-NL_2018-03-07-tweedekamer-5.u24">
               <seg xml:id="ParlaMint-NL_2018-03-07-tweedekamer-5.seg32">Steun, met de kanttekening dat wij het nadrukkelijk breder willen trekken dan de gemeentehuizen, want dan zouden we het debat met de minister van BZK moeten houden.</seg>
            </u>
            <u who="#HenkNijboer" ana="#regular" xml:id="ParlaMint-NL_2018-03-07-tweedekamer-5.u25">
               <seg xml:id="ParlaMint-NL_2018-03-07-tweedekamer-5.seg33">Voorzitter, het is nogal wat als je met een wettelijk betaalmiddel, namelijk papiergeld, niet kunt betalen bij de gemeente. Dus steun voor het debat en ook steun voor de brief die mevrouw Leijten vroeg, want het is niet alleen in dorpen een probleem, maar ook in wijken hier in Den Haag, waar pinautomaten met rasse schreden verdwijnen.</seg>
            </u>
            <u who="#EppoBruins" ana="#regular" xml:id="ParlaMint-NL_2018-03-07-tweedekamer-5.u26">
               <seg xml:id="ParlaMint-NL_2018-03-07-tweedekamer-5.seg34">Voorzitter. Ik vind het gewoon een heel goed punt van de heer Van Rooijen. Hier moeten we een principieel debat over hebben: waar gaan we naartoe met cashgeld? Inderdaad breder dan alleen bij gemeentehuizen. Dus steun voor dit verzoek.</seg>
            </u>
            <u who="#KhadijaArib" ana="#chair" xml:id="ParlaMint-NL_2018-03-07-tweedekamer-5.u27">
               <seg xml:id="ParlaMint-NL_2018-03-07-tweedekamer-5.seg35">De heer Van Rooijen, de hele Kamer steunt u! Hoe krijgt u dat voor elkaar?</seg>
            </u>
            <u who="#MartinvanRooijen" ana="#regular" xml:id="ParlaMint-NL_2018-03-07-tweedekamer-5.u28">
               <seg xml:id="ParlaMint-NL_2018-03-07-tweedekamer-5.seg36">Door aanwezig te zijn, voorzitter.</seg>
            </u>
            <u who="#KhadijaArib" ana="#chair" xml:id="ParlaMint-NL_2018-03-07-tweedekamer-5.u29">
               <seg xml:id="ParlaMint-NL_2018-03-07-tweedekamer-5.seg37">Dank u wel. Ik stel voor het stenogram van dit deel van de vergadering door te geleiden naar het kabinet.</seg>
               <seg xml:id="ParlaMint-NL_2018-03-07-tweedekamer-5.seg38">De heer Van Aalst namens de PVV.</seg>
            </u>
            <u who="#RoyvanAalst" ana="#regular" xml:id="ParlaMint-NL_2018-03-07-tweedekamer-5.u30">
               <seg xml:id="ParlaMint-NL_2018-03-07-tweedekamer-5.seg39">Dank u wel, voorzitter. Vanochtend weer berichten over de bodemloze put die hsl heet en die ons de komende jaren weer tientallen miljoenen per jaar zal gaan kosten. De PVV zal zich blijven verzetten tegen deze verspilling van belastinggeld. Daarom vragen wij het volgende debat aan met de staatssecretaris van I en W over de megaclaims die onderweg zijn naar het ministerie.</seg>
            </u>
            <u who="#CemLaçin" ana="#regular" xml:id="ParlaMint-NL_2018-03-07-tweedekamer-5.u31">
               <seg xml:id="ParlaMint-NL_2018-03-07-tweedekamer-5.seg40">Steun voor het debat.</seg>
            </u>
            <u who="#MustafaAmhaouch" ana="#regular" xml:id="ParlaMint-NL_2018-03-07-tweedekamer-5.u32">
               <seg xml:id="ParlaMint-NL_2018-03-07-tweedekamer-5.seg41">Voorzitter. Er komt nog nieuws van het ministerie en er komt nog een rapport van TNO. Geen steun. Wel steun voor een brief.</seg>
            </u>
            <u who="#TomvanderLee" ana="#regular" xml:id="ParlaMint-NL_2018-03-07-tweedekamer-5.u33">
               <seg xml:id="ParlaMint-NL_2018-03-07-tweedekamer-5.seg42">Weer steun voor het debat en de brief.</seg>
            </u>
            <u who="#HenkNijboer" ana="#regular" xml:id="ParlaMint-NL_2018-03-07-tweedekamer-5.u34">
               <seg xml:id="ParlaMint-NL_2018-03-07-tweedekamer-5.seg43">Sluit ik me bij aan, voorzitter.</seg>
            </u>
            <u who="#RemcoDijkstra" ana="#regular" xml:id="ParlaMint-NL_2018-03-07-tweedekamer-5.u35">
               <seg xml:id="ParlaMint-NL_2018-03-07-tweedekamer-5.seg44">Steun voor een brief, nog geen debat.</seg>
            </u>
            <u who="#JanPaternotte" ana="#regular" xml:id="ParlaMint-NL_2018-03-07-tweedekamer-5.u36">
               <seg xml:id="ParlaMint-NL_2018-03-07-tweedekamer-5.seg45">Steun voor een brief. In afwachting van het TNO-rapport kan er later nog worden nagedacht over een debat. Nu geen steun.</seg>
            </u>
            <u who="#FaridAzarkan" ana="#regular" xml:id="ParlaMint-NL_2018-03-07-tweedekamer-5.u37">
               <seg xml:id="ParlaMint-NL_2018-03-07-tweedekamer-5.seg46">Steun voor de brief, maar ook voor het debat.</seg>
            </u>
            <u who="#EppoBruins" ana="#regular" xml:id="ParlaMint-NL_2018-03-07-tweedekamer-5.u38">
               <seg xml:id="ParlaMint-NL_2018-03-07-tweedekamer-5.seg47">Nu nog geen steun voor het debat.</seg>
            </u>
            <u who="#MartinvanRooijen" ana="#regular" xml:id="ParlaMint-NL_2018-03-07-tweedekamer-5.u39">
               <seg xml:id="ParlaMint-NL_2018-03-07-tweedekamer-5.seg48">Steun voor de brief, voorzitter.</seg>
            </u>
            <u who="#KhadijaArib" ana="#chair" xml:id="ParlaMint-NL_2018-03-07-tweedekamer-5.u40">
               <seg xml:id="ParlaMint-NL_2018-03-07-tweedekamer-5.seg49">De heer Van Aalst.</seg>
            </u>
            <u who="#RoyvanAalst" ana="#regular" xml:id="ParlaMint-NL_2018-03-07-tweedekamer-5.u41">
               <seg xml:id="ParlaMint-NL_2018-03-07-tweedekamer-5.seg50">Het lijkt me een goed plan, voorzitter, om alvast een dertigledendebat in te plannen. Ik denk dat dat snel een meerderheidsdebat wordt.</seg>
            </u>
            <u who="#KhadijaArib" ana="#chair" xml:id="ParlaMint-NL_2018-03-07-tweedekamer-5.u42">
               <seg xml:id="ParlaMint-NL_2018-03-07-tweedekamer-5.seg51">Wij zullen dit debat toevoegen aan de lijst van dertigledendebatten. Ik stel voor het stenogram van dit deel van de vergadering door te geleiden naar het kabinet.</seg>
               <seg xml:id="ParlaMint-NL_2018-03-07-tweedekamer-5.seg52">Mevrouw Leijten.</seg>
            </u>
            <u who="#RenskeLeijten" ana="#regular" xml:id="ParlaMint-NL_2018-03-07-tweedekamer-5.u43">
               <seg xml:id="ParlaMint-NL_2018-03-07-tweedekamer-5.seg53">Voorzitter, om het u en uw ondersteuning makkelijk te maken, wil ik vast een vooraankondiging doen van een verslag algemeen overleg over de Ecofin. Die is volgende week, dus moeten we er morgen over stemmen.</seg>
            </u>
            <u who="#KhadijaArib" ana="#chair" xml:id="ParlaMint-NL_2018-03-07-tweedekamer-5.u44">
               <seg xml:id="ParlaMint-NL_2018-03-07-tweedekamer-5.seg54">Dan zullen we daar in de planning rekening mee houden. Dank jullie wel. Volgens mij zijn we klaar met de regeling van werkzaamheden.</seg>
            </u>
            <note>De vergadering wordt van 13.04 uur tot 13.15 uur geschorst.</note>
         </div>
      </body>
   </text>
</TEI>
