<TEI xmlns="http://www.tei-c.org/ns/1.0" ana="#reference" xml:lang="nl" xml:id="ParlaMint-NL_2017-06-20-tweedekamer-20">
   <teiHeader>
      <fileDesc>
         <titleStmt>
            <title type="main" xml:lang="en">Dutch Parliamentary Corpus ParlaMint-NL, Lower House 2017-06-20 [ParlaMint]</title>
            <title type="main" xml:lang="nl">Corpus van het Nederlandse Parlement ParlaMint-NL, Tweede Kamer 2017-06-20 [ParlaMint]</title>
            <title type="sub" xml:lang="en">Report of the meeting of the Dutch Lower House, Meeting 89, Session 20 (2017-06-20)</title>
            <title type="sub" xml:lang="nl">Verslag van de vergadering van de Tweede Kamer, Meeting 89, Session 20 (2017-06-20)</title>
            <meeting ana="#parla.meeting.regular" corresp="#TK" n="89">Meeting 89</meeting>
            <meeting ana="#parla.session" corresp="#TK" n="20">Session 20</meeting>
            <meeting ana="#parla.term #TK.28" corresp="#TK" n="28-lower">Meeting of the 28th Tweede Kamer</meeting>
            <respStmt>
               <persName>Ruben van Heusden</persName>
               <resp xml:lang="en">Downloading and converting the corpus to TEI format</resp>
            </respStmt>
            <funder>
               <orgName xml:lang="en">The CLARIN research infrastructure</orgName>
            </funder>
         </titleStmt>
         <editionStmt>
            <edition>2.0</edition>
         </editionStmt>
         <extent>
            <measure unit="speeches" xml:lang="nl" quantity="161">161 toespraken</measure>
            <measure unit="speeches" xml:lang="en" quantity="161">161 speeches</measure>
            <measure unit="words" xml:lang="nl" quantity="5419">5419 woorden</measure>
            <measure unit="words" xml:lang="en" quantity="5419">5419 words</measure>
         </extent>
         <publicationStmt>
            <publisher>
               <orgName xml:lang="en">CLARIN research infrastructure</orgName>
               <ref target="https://www.clarin.eu/">www.clarin.eu</ref>
            </publisher>
            <idno type="handle">http://hdl.handle.net/11356/1388</idno>
            <availability status="free">
               <licence>http://creativecommons.org/licenses/by/4.0/</licence>
               <p xml:lang="en">This work is licensed under the<ref target="http://creativecommons.org/licenses/by/4.0/">Creative Commons Attribution 4.0 International License</ref>.</p>
            </availability>
            <date when="2021-02-01">2021-02-01</date>
         </publicationStmt>
         <sourceDesc>
            <bibl>
               <title type="main">Minutes of the Tweede Kamer of The Netherlands</title>
               <idno type="URI">https://www.tweedekamer.nl/</idno>
               <date when="2017-06-20">2017-06-20</date>
            </bibl>
         </sourceDesc>
      </fileDesc>
      <encodingDesc>
         <projectDesc>
            <p xml:lang="en">
               <ref target="https://www.clarin.eu/content/parlamint">ParlaMint</ref>
            </p>
         </projectDesc>
         <tagsDecl>
            <namespace name="http://www.tei-c.org/ns/1.0">
               <tagUsage gi="body" occurs="1"/>
               <tagUsage gi="div" occurs="1"/>
               <tagUsage gi="seg" occurs="180"/>
               <tagUsage gi="text" occurs="1"/>
               <tagUsage gi="u" occurs="161"/>
               <tagUsage gi="note" occurs="4"/>
            </namespace>
         </tagsDecl>
      </encodingDesc>
      <profileDesc>
         <settingDesc>
            <setting>
               <name type="address">Binnenhof</name>
               <name type="city">Den Haag</name>
               <name key="NL" type="country">The Netherlands</name>
               <date when="2017-06-20">2017-06-20</date>
            </setting>
         </settingDesc>
      </profileDesc>
   </teiHeader>
   <text ana="#reference" xml:lang="nl">
      <body>
         <div type="debateSection">
            <note>Regeling van werkzaamheden</note>
            <u who="#KhadijaArib" ana="#chair" xml:id="ParlaMint-NL_2017-06-20-tweedekamer-20.u1">
               <seg xml:id="ParlaMint-NL_2017-06-20-tweedekamer-20.seg1">Op verzoek van de fractie van de ChristenUnie benoem ik:</seg>
               <seg xml:id="ParlaMint-NL_2017-06-20-tweedekamer-20.seg2">in de commissie voor de Verzoekschriften en de Burgerinitiatieven het lid Bruins tot lid in plaats van het lid Dik-Faber;</seg>
               <seg xml:id="ParlaMint-NL_2017-06-20-tweedekamer-20.seg3">in de contactgroep Duitsland het lid Bruins tot lid in plaats van het lid Dik-Faber.</seg>
               <seg xml:id="ParlaMint-NL_2017-06-20-tweedekamer-20.seg4">Op verzoek van een aantal leden stel ik voor, de volgende door hen ingediende moties opnieuw aan te houden: 28973-189; 32605-198; 34397-22.</seg>
               <seg xml:id="ParlaMint-NL_2017-06-20-tweedekamer-20.seg5">Ik stel voor, toe te voegen aan de agenda:</seg>
               <seg xml:id="ParlaMint-NL_2017-06-20-tweedekamer-20.seg6">het VAO Pensioenonderwerpen, met als eerste spreker het lid Van Rooijen namens 50PLUS.</seg>
            </u>
            <note>Overeenkomstig de voorstellen van de voorzitter wordt besloten.</note>
            <u who="#KhadijaArib" ana="#chair" xml:id="ParlaMint-NL_2017-06-20-tweedekamer-20.u2">
               <seg xml:id="ParlaMint-NL_2017-06-20-tweedekamer-20.seg7">Het woord is aan mevrouw Beckerman namens de SP-fractie.</seg>
            </u>
            <u who="#SandraBeckerman" ana="#regular" xml:id="ParlaMint-NL_2017-06-20-tweedekamer-20.u3">
               <seg xml:id="ParlaMint-NL_2017-06-20-tweedekamer-20.seg8">Voorzitter. Afgelopen vrijdag bereikten ons berichten dat monumenten in het aardbevingsgebied misschien wel tot ruïne kunnen worden. Maandag bereikten ons berichten dat het ministerie van EZ dwarsligt bij het tot stand komen van een nieuw schadeprotocol. Er staat een gasdebat gepland. Vanwege deze alarmerende berichten zou ik graag extra spreektijd willen voor dat debat en de zekerheid dat dit volgende week of de week daarna geagendeerd wordt.</seg>
            </u>
            <u who="#LiesbethvanTongeren" ana="#regular" xml:id="ParlaMint-NL_2017-06-20-tweedekamer-20.u4">
               <seg xml:id="ParlaMint-NL_2017-06-20-tweedekamer-20.seg9">Ik zie dit maar als collegiale ondersteuning van het meerderheidsdebat dat ik heb aangevraagd en dat al op de lijst staat. Voor het toevoegen van deze onderwerpen en voor een uitbreiding van spreektijd ben ik altijd te porren als daarvoor een Kamermeerderheid is. Maar het debat houden voordat wij de cruciale brief van minister Kamp krijgen, lijkt mij uitermate onverstandig. Vandaar dat wij ook hadden gekoerst op de laatste week voor het reces. Het lijkt mij nog steeds verstandig om daarop te blijven koersen.</seg>
            </u>
            <u who="#DionGraus" ana="#regular" xml:id="ParlaMint-NL_2017-06-20-tweedekamer-20.u5">
               <seg xml:id="ParlaMint-NL_2017-06-20-tweedekamer-20.seg10">De PVV was, is en blijft er ook voor de Groningers. Dus van harte steun voor alle verzoeken.</seg>
            </u>
            <u who="#AgnesMulder" ana="#regular" xml:id="ParlaMint-NL_2017-06-20-tweedekamer-20.u6">
               <seg xml:id="ParlaMint-NL_2017-06-20-tweedekamer-20.seg11">Ik sluit me aan bij GroenLinks, want op 1 juli zou de Nationaal Coördinator Groningen met zijn schadeprotocol komen. Daarover zou de minister dan een brief schrijven. Die brief willen wij eerst hebben voor dat debat, dat dus ergens in de week van 5 juli zal kunnen plaatsvinden wat het CDA betreft. De punten die mevrouw Beckerman noemt, willen wij daar graag aan toevoegen, evenals het bericht dat inwoners van Groningen een voucher van de NAM hebben gekregen van €1.500 om de schade alvast maar af te kopen. Dat moeten wij wel in samenhang zien met de brief die wij nog krijgen van de minister over wat de Nationaal Coördinator nu wel of niet gaat doen. Dus ook daarop krijgen wij graag een reactie van de minister.</seg>
            </u>
            <u who="#FrankWassenberg" ana="#regular" xml:id="ParlaMint-NL_2017-06-20-tweedekamer-20.u7">
               <seg xml:id="ParlaMint-NL_2017-06-20-tweedekamer-20.seg12">Laten wij dit inderdaad toevoegen aan het geplande debat en laten wij ook die brief van de minister afwachten, maar alsjeblieft voor het zomerreces. Laten wij dit debat niet pas in september plannen.</seg>
            </u>
            <u who="#LéonieSazias" ana="#regular" xml:id="ParlaMint-NL_2017-06-20-tweedekamer-20.u8">
               <seg xml:id="ParlaMint-NL_2017-06-20-tweedekamer-20.seg13">Daar ben ik het helemaal mee eens. 50PLUS steunt het debat en ook zo snel mogelijk.</seg>
            </u>
            <u who="#StientjevanVeldhoven" ana="#regular" xml:id="ParlaMint-NL_2017-06-20-tweedekamer-20.u9">
               <seg xml:id="ParlaMint-NL_2017-06-20-tweedekamer-20.seg14">Bij de aanvraag van het debat destijds hebben wij ook benadrukt hoe belangrijk het is dat dit debat nog voor de zomer komt. De minister heeft ook beloofd dat hij die brief nog voor de zomer stuurt. Dus laten wij zorgen dat wij echt op basis van inhoud met elkaar debatteren over Groningen in plaats van hier een gesprek te voeren zonder dat wij weten wat de plannen zijn. Die plannen uit Groningen hebben wij nodig om een goed debat te voeren. Verder steun voor de toevoeging van onderwerpen en de uitbreiding van de spreektijd.</seg>
            </u>
            <u who="#HenkNijboer" ana="#regular" xml:id="ParlaMint-NL_2017-06-20-tweedekamer-20.u10">
               <seg xml:id="ParlaMint-NL_2017-06-20-tweedekamer-20.seg15">Monumenten laten verworden tot ruïnes, je verzint het niet. Steun voor het voorstel van mevrouw Beckerman.</seg>
            </u>
            <u who="#CarlaDik-Faber" ana="#regular" xml:id="ParlaMint-NL_2017-06-20-tweedekamer-20.u11">
               <seg xml:id="ParlaMint-NL_2017-06-20-tweedekamer-20.seg16">De ChristenUnie wil ook heel graag voor het zomerreces nog debatteren over de situatie in Groningen. Het zou inderdaad fijn zijn als de Kamer dan over de informatie kan beschikken die ook door de minister is toegezegd.</seg>
            </u>
            <u who="#AndréBosman" ana="#regular" xml:id="ParlaMint-NL_2017-06-20-tweedekamer-20.u12">
               <seg xml:id="ParlaMint-NL_2017-06-20-tweedekamer-20.seg17">Volgens mij hadden wij heel duidelijke afspraken gemaakt. Eerst het schadeprotocol. Voor de zomer gaan wij daar zeker over spreken, dat was de afspraak. Daar blijf ik bij, in die volgorde.</seg>
            </u>
            <u who="#SandraBeckerman" ana="#regular" xml:id="ParlaMint-NL_2017-06-20-tweedekamer-20.u13">
               <seg xml:id="ParlaMint-NL_2017-06-20-tweedekamer-20.seg18">Volgens mij heb ik zeker genoeg steun voor uitbreiding van de spreektijd en uitbreiding met deze onderwerpen en is ook iedereen van mening dat wij dit snel moeten doen, voor het zomerreces. Dat is heel erg mooi.</seg>
            </u>
            <u who="#KhadijaArib" ana="#chair" xml:id="ParlaMint-NL_2017-06-20-tweedekamer-20.u14">
               <seg xml:id="ParlaMint-NL_2017-06-20-tweedekamer-20.seg19">Ik stel voor, het stenogram van dit deel van de vergadering door te geleiden naar het kabinet.</seg>
               <seg xml:id="ParlaMint-NL_2017-06-20-tweedekamer-20.seg20">Het woord is aan de heer Van der Lee namens GroenLinks.</seg>
            </u>
            <u who="#TomvanderLee" ana="#regular" xml:id="ParlaMint-NL_2017-06-20-tweedekamer-20.u15">
               <seg xml:id="ParlaMint-NL_2017-06-20-tweedekamer-20.seg21">Mevrouw de voorzitter. Ik wil een debat aanvragen met de staatssecretaris van Financiën over de NRC-publicatie waaruit blijkt dat er een heel gunstige belastingruling op maat is gemaakt voor het chemiebedrijf ICL, waarbij ook sprake lijkt te zijn van ongeoorloofde politieke bemoeienis bij de totstandkoming van deze afspraak.</seg>
            </u>
            <u who="#RenskeLeijten" ana="#regular" xml:id="ParlaMint-NL_2017-06-20-tweedekamer-20.u16">
               <seg xml:id="ParlaMint-NL_2017-06-20-tweedekamer-20.seg22">Naar deze deal is eerder gevraagd, namelijk in 2015, maar ik vind het de moeite waard om daarover te spreken. Ik zou graag wat informatie willen hebben over wat precies de bemoeienis is geweest van het ministerie dan wel de minister-president.</seg>
            </u>
            <u who="#KhadijaArib" ana="#chair" xml:id="ParlaMint-NL_2017-06-20-tweedekamer-20.u17">
               <seg xml:id="ParlaMint-NL_2017-06-20-tweedekamer-20.seg23">Mijnheer Azarkan, u dacht: mijnheer Van Raan heeft geen jasje aan, ik ga het ook doen.</seg>
            </u>
            <u who="#FaridAzarkan" ana="#regular" xml:id="ParlaMint-NL_2017-06-20-tweedekamer-20.u18">
               <seg xml:id="ParlaMint-NL_2017-06-20-tweedekamer-20.seg24">Dat klopt.</seg>
            </u>
            <u who="#KhadijaArib" ana="#chair" xml:id="ParlaMint-NL_2017-06-20-tweedekamer-20.u19">
               <seg xml:id="ParlaMint-NL_2017-06-20-tweedekamer-20.seg25">Nieuw beleid.</seg>
            </u>
            <u who="#FaridAzarkan" ana="#regular" xml:id="ParlaMint-NL_2017-06-20-tweedekamer-20.u20">
               <seg xml:id="ParlaMint-NL_2017-06-20-tweedekamer-20.seg26">Ik heb het afgekeken inderdaad.</seg>
            </u>
            <u who="#KhadijaArib" ana="#chair" xml:id="ParlaMint-NL_2017-06-20-tweedekamer-20.u21">
               <seg xml:id="ParlaMint-NL_2017-06-20-tweedekamer-20.seg27">Goed, de heer Azarkan.</seg>
            </u>
            <u who="#FaridAzarkan" ana="#regular" xml:id="ParlaMint-NL_2017-06-20-tweedekamer-20.u22">
               <seg xml:id="ParlaMint-NL_2017-06-20-tweedekamer-20.seg28">Ik sluit me aan bij de vorige spreker. Van harte steun ook voor het debat om goed na te gaan wat de rol is geweest van onze minister-president.</seg>
            </u>
            <u who="#KhadijaArib" ana="#chair" xml:id="ParlaMint-NL_2017-06-20-tweedekamer-20.u23">
               <seg xml:id="ParlaMint-NL_2017-06-20-tweedekamer-20.seg29">Mijnheer Van der Lee, u hebt geen meerderheid …</seg>
            </u>
            <u who="#TomvanderLee" ana="#regular" xml:id="ParlaMint-NL_2017-06-20-tweedekamer-20.u24">
               <seg xml:id="ParlaMint-NL_2017-06-20-tweedekamer-20.seg30">Geen meerderheid voor een debat, maar wel 30 leden.</seg>
            </u>
            <u who="#KhadijaArib" ana="#chair" xml:id="ParlaMint-NL_2017-06-20-tweedekamer-20.u25">
               <seg xml:id="ParlaMint-NL_2017-06-20-tweedekamer-20.seg31">Ja. Dan zal ik daar in de planning rekening mee houden.</seg>
               <seg xml:id="ParlaMint-NL_2017-06-20-tweedekamer-20.seg32">Ik stel voor, het stenogram van dit deel van de vergadering door te geleiden naar het kabinet.</seg>
               <seg xml:id="ParlaMint-NL_2017-06-20-tweedekamer-20.seg33">Het woord is aan de heer Kwint namens de SP.</seg>
            </u>
            <note>Het gaat helemaal de verkeerde kant op, zie ik. U weet waarom, mijnheer Kwint.</note>
            <u who="#PeterKwint" ana="#regular" xml:id="ParlaMint-NL_2017-06-20-tweedekamer-20.u26">
               <seg xml:id="ParlaMint-NL_2017-06-20-tweedekamer-20.seg34">Dat hoor ik vaker als ik ergens naartoe loop.</seg>
               <seg xml:id="ParlaMint-NL_2017-06-20-tweedekamer-20.seg35">Voorzitter. De chaos is compleet in het onderwijs en dan vooral ten aanzien van wat het kabinet ervan vindt. Het loonverschil tussen leraren op de basisschool en leraren op de middelbare school is volgens het kabinet wel of niet terecht en het kabinet gaat er wel of niet sorry voor zeggen. Het kondigde afgelopen weekend twee dagen op een rij eerst niet en toen wel extra geld aan voor de leraren.</seg>
            </u>
            <u who="#KhadijaArib" ana="#chair" xml:id="ParlaMint-NL_2017-06-20-tweedekamer-20.u27">
               <seg xml:id="ParlaMint-NL_2017-06-20-tweedekamer-20.seg36">Mijnheer Kwint, wat wilt u precies?</seg>
            </u>
            <u who="#PeterKwint" ana="#regular" xml:id="ParlaMint-NL_2017-06-20-tweedekamer-20.u28">
               <seg xml:id="ParlaMint-NL_2017-06-20-tweedekamer-20.seg37">Duidelijkheid, voorzitter. Teneinde die duidelijkheid van het kabinet te krijgen, zou ik graag een dertigledendebat willen met de minister van Onderwijs, de staatssecretaris van Onderwijs en de minister van Sociale Zaken.</seg>
            </u>
            <u who="#PaulvanMeenen" ana="#regular" xml:id="ParlaMint-NL_2017-06-20-tweedekamer-20.u29">
               <seg xml:id="ParlaMint-NL_2017-06-20-tweedekamer-20.seg38">Ik wil dat de heer Kwint voortaan een jasje aandoet.</seg>
            </u>
            <u who="#KhadijaArib" ana="#chair" xml:id="ParlaMint-NL_2017-06-20-tweedekamer-20.u30">
               <seg xml:id="ParlaMint-NL_2017-06-20-tweedekamer-20.seg39">Heel goed.</seg>
            </u>
            <u who="#PeterKwint" ana="#regular" xml:id="ParlaMint-NL_2017-06-20-tweedekamer-20.u31">
               <seg xml:id="ParlaMint-NL_2017-06-20-tweedekamer-20.seg40">Ruilen voor een debat?</seg>
            </u>
            <u who="#PaulvanMeenen" ana="#regular" xml:id="ParlaMint-NL_2017-06-20-tweedekamer-20.u32">
               <seg xml:id="ParlaMint-NL_2017-06-20-tweedekamer-20.seg41">Maar aan dat debat heb ik nog geen behoefte. Ik heb wel behoefte aan een brief van het kabinet over wat nu precies het standpunt is, want dat er tegenstrijdige geluiden zijn, is duidelijk.</seg>
            </u>
            <u who="#TunahanKuzu" ana="#regular" xml:id="ParlaMint-NL_2017-06-20-tweedekamer-20.u33">
               <seg xml:id="ParlaMint-NL_2017-06-20-tweedekamer-20.seg42">Van mij mag de heer Kwint zelf weten of hij wel of geen jasje draagt. Wij steunen het debat. Ik zou de heer Kwint nog wel in overweging willen geven om dit onderwerp volgende week te betrekken bij het debat over werkdruk in het onderwijs. Wij kunnen dan om uitbreiding van spreektijden vragen en de minister van Sociale Zaken uitnodigen om bij dat debat aanwezig te zijn.</seg>
            </u>
            <u who="#LisaWesterveld" ana="#regular" xml:id="ParlaMint-NL_2017-06-20-tweedekamer-20.u34">
               <seg xml:id="ParlaMint-NL_2017-06-20-tweedekamer-20.seg43">Vrijdag zei de staatssecretaris van Onderwijs dat het onderwijsveld niet iedere week met een nieuwe financiële claim moest komen. De volgende dag zette de vicepremier van dit kabinet in de krant dat de salarissen omhoog moeten. Wat ons betreft mag er uitleg komen en graag door middel van een debat.</seg>
            </u>
            <u who="#HarmBeertema" ana="#regular" xml:id="ParlaMint-NL_2017-06-20-tweedekamer-20.u35">
               <seg xml:id="ParlaMint-NL_2017-06-20-tweedekamer-20.seg44">Als minister Asscher besloten had om voor de PVV-motie te stemmen om de laagste schaal, LA, in het basisonderwijs af te schaffen, dan was er al een heel grote sprong gemaakt. Hij heeft tegengestemd en nu komt u met dit voorstel. Ik steun het debat van harte.</seg>
            </u>
            <u who="#FemkeMerelArissen" ana="#regular" xml:id="ParlaMint-NL_2017-06-20-tweedekamer-20.u36">
               <seg xml:id="ParlaMint-NL_2017-06-20-tweedekamer-20.seg45">Ook namens de Partij voor de Dieren van harte steun voor het verzoek van de SP.</seg>
            </u>
            <u who="#KirstenvandenHul" ana="#regular" xml:id="ParlaMint-NL_2017-06-20-tweedekamer-20.u37">
               <seg xml:id="ParlaMint-NL_2017-06-20-tweedekamer-20.seg46">Wij steunen, zoals de heer Kwint ook weet, het voornemen van de docenten en daarom ook steun voor dit debat, het liefst nog voorafgegaan door een brief.</seg>
            </u>
            <u who="#EppoBruins" ana="#regular" xml:id="ParlaMint-NL_2017-06-20-tweedekamer-20.u38">
               <seg xml:id="ParlaMint-NL_2017-06-20-tweedekamer-20.seg47">Helderheid is nodig nu het kabinet met twee monden spreekt. Voor de zomervakantie moeten de meesters en juffen er helderheid over hebben of dit nou een dode mus is of niet. Ik stel voor het debat te doen na de aanbieding van de petitie volgende week. Wat betreft de suggestie van de heer Kuzu om het te combineren met het plenaire debat over werkdruk in het basisonderwijs dat toch al gepland staat voor volgende week: dat zou wat mij betreft prima kunnen.</seg>
            </u>
            <u who="#MichelRog" ana="#regular" xml:id="ParlaMint-NL_2017-06-20-tweedekamer-20.u39">
               <seg xml:id="ParlaMint-NL_2017-06-20-tweedekamer-20.seg48">Er is veel onduidelijkheid. De staatssecretaris heeft eerder een positie ingenomen over het salarisverschil tussen p.o. en vo. De minister geeft daarna aan dat zij als socialist daar heel andere opvattingen over heeft.</seg>
            </u>
            <u who="#PeterKwint" ana="#regular" xml:id="ParlaMint-NL_2017-06-20-tweedekamer-20.u40">
               <seg xml:id="ParlaMint-NL_2017-06-20-tweedekamer-20.seg49">Sociaaldemocraat!</seg>
            </u>
            <u who="#MichelRog" ana="#regular" xml:id="ParlaMint-NL_2017-06-20-tweedekamer-20.u41">
               <seg xml:id="ParlaMint-NL_2017-06-20-tweedekamer-20.seg50">En nu zien we dat minister Asscher, die volgens mij in campagnestand staat, weer een eigen opvatting heeft.</seg>
            </u>
            <u who="#KhadijaArib" ana="#chair" xml:id="ParlaMint-NL_2017-06-20-tweedekamer-20.u42">
               <seg xml:id="ParlaMint-NL_2017-06-20-tweedekamer-20.seg51">Steunt u het debat of niet?</seg>
            </u>
            <u who="#MichelRog" ana="#regular" xml:id="ParlaMint-NL_2017-06-20-tweedekamer-20.u43">
               <seg xml:id="ParlaMint-NL_2017-06-20-tweedekamer-20.seg52">Wat ik graag zou willen, is helderheid van het kabinet. We hebben een brief toegezegd gekregen. Ik zou het verzoek willen doen dat die brief voor volgende week, voor het debat over de werkdruk, naar de Kamer komt, en dat daarin wordt ingegaan op zowel dat eerste verschil als nu ook de uitspraken van minister Asscher.</seg>
            </u>
            <u who="#BenteBecker" ana="#regular" xml:id="ParlaMint-NL_2017-06-20-tweedekamer-20.u44">
               <seg xml:id="ParlaMint-NL_2017-06-20-tweedekamer-20.seg53">Wij hebben morgen een wetgevingsoverleg van de commissie voor Onderwijs, Cultuur en Wetenschap met beide bewindspersonen. Volgens mij staat niets de Kamerleden in de weg om ze daar te bevragen over dit onderwerp. Vanuit de VVD dus geen steun voor een apart debat.</seg>
            </u>
            <u who="#ElbertDijkgraaf" ana="#regular" xml:id="ParlaMint-NL_2017-06-20-tweedekamer-20.u45">
               <seg xml:id="ParlaMint-NL_2017-06-20-tweedekamer-20.seg54">Het lijkt me goed dat die brief snel komt, wat mij betreft voor de regeling van werkzaamheden van volgende week dinsdag. Dan kan die worden betrokken bij het debat dat al gepland is.</seg>
            </u>
            <u who="#CorrievanBrenk" ana="#regular" xml:id="ParlaMint-NL_2017-06-20-tweedekamer-20.u46">
               <seg xml:id="ParlaMint-NL_2017-06-20-tweedekamer-20.seg55">We hebben een pleidooi gehouden voor meer beloning. Wij steunen dus het verzoek van de heer Kwint.</seg>
            </u>
            <u who="#KhadijaArib" ana="#chair" xml:id="ParlaMint-NL_2017-06-20-tweedekamer-20.u47">
               <seg xml:id="ParlaMint-NL_2017-06-20-tweedekamer-20.seg56">Mijnheer Kwint, er is wel steun voor een dertigledendebat. Dat staat dus vast. Maar er is ook de suggestie gedaan om het onderwerp te betrekken bij het debat dat voor volgende week is gepland.</seg>
            </u>
            <u who="#PeterKwint" ana="#regular" xml:id="ParlaMint-NL_2017-06-20-tweedekamer-20.u48">
               <seg xml:id="ParlaMint-NL_2017-06-20-tweedekamer-20.seg57">Dat snap ik, maar ik vind de werkdruk en het kabinetsstandpunt over zowel inkomensverschillen als de vraag of er in de toekomst meer geld naar onderwijs gaat, wel echt twee verschillende dingen. Bovendien hoorde ik de initiatiefnemer van dit debat ook haar steun uitspreken voor een los debat in plaats van het samenvoegen. Ik zou er dus toch graag een apart dertigledendebat van willen maken.</seg>
            </u>
            <u who="#KhadijaArib" ana="#chair" xml:id="ParlaMint-NL_2017-06-20-tweedekamer-20.u49">
               <seg xml:id="ParlaMint-NL_2017-06-20-tweedekamer-20.seg58">Dat kan, dat gaan we doen.</seg>
               <seg xml:id="ParlaMint-NL_2017-06-20-tweedekamer-20.seg59">Ik stel voor, het stenogram van dit deel van de vergadering door te geleiden naar het kabinet.</seg>
               <seg xml:id="ParlaMint-NL_2017-06-20-tweedekamer-20.seg60">Het woord is aan de heer Van Dam namens het CDA.</seg>
            </u>
            <u who="#ChrisvanDam" ana="#regular" xml:id="ParlaMint-NL_2017-06-20-tweedekamer-20.u50">
               <seg xml:id="ParlaMint-NL_2017-06-20-tweedekamer-20.seg61">Mevrouw de voorzitter. Ik wil u op voorzichtige wijze attenderen op de wijze waarop ik gekleed ben.</seg>
            </u>
            <u who="#KhadijaArib" ana="#chair" xml:id="ParlaMint-NL_2017-06-20-tweedekamer-20.u51">
               <seg xml:id="ParlaMint-NL_2017-06-20-tweedekamer-20.seg62">Ja, dat valt op.</seg>
            </u>
            <u who="#ChrisvanDam" ana="#regular" xml:id="ParlaMint-NL_2017-06-20-tweedekamer-20.u52">
               <seg xml:id="ParlaMint-NL_2017-06-20-tweedekamer-20.seg63">Dat gezegd hebbend, ik wil een debat met de minister van Veiligheid en Justitie over een brief die hij gisteren naar de Kamer heeft gestuurd over vuurwerk en de jaarwisseling. Ik wil dat debat eigenlijk op drie zaken toespitsen. Ten eerste, wat gebeurt er nu in de opsporing van vuurwerkhandelaren? Ten tweede, wat is er concreet gaande als het gaat om overleg met het buitenland om te voorkomen dat vuurwerk naar Nederland gaat? Ten derde, hoe wil hij het maatschappelijk debat en vooral de support die wij de politie moeten geven in de oudejaarsnacht, vormgeven? Ik heb niet de behoefte om nu al te debatteren over het wel of niet afschaffen van vuurwerk. Daarover verschijnt in het najaar een rapport van de Onderzoeksraad Voor Veiligheid. Het lijkt me dat dat eerst nodig is om een zinnige discussie te voeren.</seg>
            </u>
            <u who="#KhadijaArib" ana="#chair" xml:id="ParlaMint-NL_2017-06-20-tweedekamer-20.u53">
               <seg xml:id="ParlaMint-NL_2017-06-20-tweedekamer-20.seg64">U vraagt toch wel om een debat?</seg>
            </u>
            <u who="#ChrisvanDam" ana="#regular" xml:id="ParlaMint-NL_2017-06-20-tweedekamer-20.u54">
               <seg xml:id="ParlaMint-NL_2017-06-20-tweedekamer-20.seg65">Ik vraag wel om een debat over die drie punten.</seg>
            </u>
            <u who="#LilianHelder" ana="#regular" xml:id="ParlaMint-NL_2017-06-20-tweedekamer-20.u55">
               <seg xml:id="ParlaMint-NL_2017-06-20-tweedekamer-20.seg66">Ja, die drie punten. Het is inmiddels traditie om een algemeen overleg over de jaarwisseling te hebben. Het is ook traditie dat we dat doen als het hoogzomer is. Helaas! Maar ik vind dat we die drie punten in het AO kunnen bespreken. Dus geen steun voor dit verzoek om een debat.</seg>
            </u>
            <u who="#ElbertDijkgraaf" ana="#regular" xml:id="ParlaMint-NL_2017-06-20-tweedekamer-20.u56">
               <seg xml:id="ParlaMint-NL_2017-06-20-tweedekamer-20.seg67">Steun voor de brief, maar het lijkt me ook prima om het bij het reguliere AO te betrekken.</seg>
            </u>
            <u who="#RonaldvanRaak" ana="#regular" xml:id="ParlaMint-NL_2017-06-20-tweedekamer-20.u57">
               <seg xml:id="ParlaMint-NL_2017-06-20-tweedekamer-20.seg68">We houden hier altijd een overleg over, dus dat gaan we dit jaar ook doen. Het is prima om de vragen daarbij te betrekken.</seg>
            </u>
            <u who="#FemkeMerelArissen" ana="#regular" xml:id="ParlaMint-NL_2017-06-20-tweedekamer-20.u58">
               <seg xml:id="ParlaMint-NL_2017-06-20-tweedekamer-20.seg69">Steun namens de Partij voor de Dieren voor de brief en ook voor het houden van een debat.</seg>
            </u>
            <u who="#OckjeTellegen" ana="#regular" xml:id="ParlaMint-NL_2017-06-20-tweedekamer-20.u59">
               <seg xml:id="ParlaMint-NL_2017-06-20-tweedekamer-20.seg70">Als het goed is, houden we voor de zomer nog een AO over de jaarwisseling. Dat is sneller. Dan kunnen we deze punten daarbij betrekken.</seg>
            </u>
            <u who="#IngridvanEngelshoven" ana="#regular" xml:id="ParlaMint-NL_2017-06-20-tweedekamer-20.u60">
               <seg xml:id="ParlaMint-NL_2017-06-20-tweedekamer-20.seg71">Ik wil dat debat best voeren, maar als het AO inderdaad eerder wordt gehouden, kan dit ook daarin aan de orde komen. Ik snap de wens van de heer Van Dam om zo snel mogelijk stappen te kunnen zetten richting de volgende jaarwisseling en daar duidelijkheid over te krijgen.</seg>
            </u>
            <u who="#KhadijaArib" ana="#chair" xml:id="ParlaMint-NL_2017-06-20-tweedekamer-20.u61">
               <seg xml:id="ParlaMint-NL_2017-06-20-tweedekamer-20.seg72">Steun dus.</seg>
            </u>
            <u who="#KathalijneBuitenweg" ana="#regular" xml:id="ParlaMint-NL_2017-06-20-tweedekamer-20.u62">
               <seg xml:id="ParlaMint-NL_2017-06-20-tweedekamer-20.seg73">Ook van mijn kant steun voor de brief over die drie punten. Ik wil er overigens een punt aan toevoegen, namelijk de concrete vraag van de politie om maatregelen te nemen omdat zij zich juist door het knalvuurwerk te kwetsbaar voelt. Dat was een belangrijke uitspraak van de politie. Ik vind het dan wat merkwaardig om die ineens buiten beschouwing te laten. Wat mij betreft, is dat dus een toevoeging aan het verzoek om een brief. Daarna kan er ook een debat over worden gehouden.</seg>
            </u>
            <u who="#KhadijaArib" ana="#chair" xml:id="ParlaMint-NL_2017-06-20-tweedekamer-20.u63">
               <seg xml:id="ParlaMint-NL_2017-06-20-tweedekamer-20.seg74">Mijnheer Van Dam, ik zit even te kijken. Het is niet helemaal helder of er wel of geen steun is. Mevrouw Buitenweg, steunt u het verzoek nu wel of niet? Er is verwarring ontstaan doordat er heel veel vragen zijn gesteld en opmerkingen worden gemaakt.</seg>
            </u>
            <u who="#KathalijneBuitenweg" ana="#regular" xml:id="ParlaMint-NL_2017-06-20-tweedekamer-20.u64">
               <seg xml:id="ParlaMint-NL_2017-06-20-tweedekamer-20.seg75">Ik steun het verzoek om een debat, maar ik hoop dat deze opmerkingen worden doorgeleid naar de minister. Wellicht kan hij dan gelijk antwoord geven op de vragen die ik heb.</seg>
            </u>
            <u who="#OckjeTellegen" ana="#regular" xml:id="ParlaMint-NL_2017-06-20-tweedekamer-20.u65">
               <seg xml:id="ParlaMint-NL_2017-06-20-tweedekamer-20.seg76">Ik was misschien niet duidelijk, maar ik heb liever een AO, zoals we dat altijd doen. Dan wachten we in het najaar de brief over het verbod op vuurwerk af.</seg>
            </u>
            <u who="#KhadijaArib" ana="#chair" xml:id="ParlaMint-NL_2017-06-20-tweedekamer-20.u66">
               <seg xml:id="ParlaMint-NL_2017-06-20-tweedekamer-20.seg77">Dan is het helder: er is geen meerderheid voor het houden van een debat.</seg>
            </u>
            <u who="#ChrisvanDam" ana="#regular" xml:id="ParlaMint-NL_2017-06-20-tweedekamer-20.u67">
               <seg xml:id="ParlaMint-NL_2017-06-20-tweedekamer-20.seg78">Maar er komt wel een brief, begrijp ik.</seg>
            </u>
            <u who="#KhadijaArib" ana="#chair" xml:id="ParlaMint-NL_2017-06-20-tweedekamer-20.u68">
               <seg xml:id="ParlaMint-NL_2017-06-20-tweedekamer-20.seg79">Ja. Ik stel voor, het stenogram van dit deel van de vergadering door te geleiden naar het kabinet.</seg>
               <seg xml:id="ParlaMint-NL_2017-06-20-tweedekamer-20.seg80">Het woord is aan mevrouw Bruins Slot namens het CDA.</seg>
            </u>
            <u who="#HankeBruinsSlot" ana="#regular" xml:id="ParlaMint-NL_2017-06-20-tweedekamer-20.u69">
               <seg xml:id="ParlaMint-NL_2017-06-20-tweedekamer-20.seg81">Voorzitter. Gisteravond kregen we van de minister van Binnenlandse Zaken zowel de evaluatie van de Tweede Kamerverkiezingen als de resultaten van het onderzoek naar de telfouten in Den Bosch. Het CDA wil over beide punten een debat. Dat zouden we in één keer kunnen voeren deze week, omdat we het onderwerp dan integraal kunnen behandelen en de agenda van de Tweede Kamer dan niet meerdere malen hoeven te belasten. Graag hoor ik of daar steun voor is.</seg>
            </u>
            <u who="#SvenKoopmans" ana="#regular" xml:id="ParlaMint-NL_2017-06-20-tweedekamer-20.u70">
               <seg xml:id="ParlaMint-NL_2017-06-20-tweedekamer-20.seg82">Juist omdat de problemen bij het stemmen zo belangrijk zijn, zouden we nu wel een debat willen voeren over de documenten die volgens de wet donderdag worden vernietigd, maar niet over de overige zaken, zoals stemmen in het buitenland en de methode van kiezen. Daar willen we wel snel, maar pas nadat we de stukken hebben bestudeerd een uitvoerig debat over voeren.</seg>
            </u>
            <u who="#KhadijaArib" ana="#chair" xml:id="ParlaMint-NL_2017-06-20-tweedekamer-20.u71">
               <seg xml:id="ParlaMint-NL_2017-06-20-tweedekamer-20.seg83">Ja. Mevrouw Bruins Slot zei "deze week". Het zou vanavond kunnen; dat is ook voordat de processen-verbaal worden vernietigd.</seg>
            </u>
            <u who="#SvenKoopmans" ana="#regular" xml:id="ParlaMint-NL_2017-06-20-tweedekamer-20.u72">
               <seg xml:id="ParlaMint-NL_2017-06-20-tweedekamer-20.seg84">De agendering is aan u, maar het gaat mij om het onderscheid tussen het debat over de stukken die straks vernietigd zullen worden, waar we niets aan kunnen doen, en het grotere debat over alle problemen die zich hebben voorgedaan bij de verkiezingen, zoals het stembiljet, elektronisch stemmen en zo meer. Dat debat willen we iets later om het serieus en uitgebreid te kunnen voorbereiden en aanpakken.</seg>
            </u>
            <u who="#ElbertDijkgraaf" ana="#regular" xml:id="ParlaMint-NL_2017-06-20-tweedekamer-20.u73">
               <seg xml:id="ParlaMint-NL_2017-06-20-tweedekamer-20.seg85">Ik steun het verzoek. Donderdag worden die documenten vernietigd, dus het lijkt mij handig om daarvoor het debat te houden. Voor de rest gaat iedere fractie over haar eigen inbreng. Dat gaan we zien.</seg>
            </u>
            <u who="#RonaldvanRaak" ana="#regular" xml:id="ParlaMint-NL_2017-06-20-tweedekamer-20.u74">
               <seg xml:id="ParlaMint-NL_2017-06-20-tweedekamer-20.seg86">Steun. Daar moet voor donderdag over gedebatteerd worden. Ik denk dat we ons vooral moeten toespitsen op het feit dat er stemmen verdwenen, niet geteld of verkeerd geteld zijn, maar ja, daar zullen toch allerlei andere aspecten bij betrokken moeten worden om er een duiding aan te geven.</seg>
            </u>
            <u who="#HenkKrol" ana="#regular" xml:id="ParlaMint-NL_2017-06-20-tweedekamer-20.u75">
               <seg xml:id="ParlaMint-NL_2017-06-20-tweedekamer-20.seg87">Steun. Ik sluit me aan bij de VVD.</seg>
            </u>
            <u who="#CarolaSchouten" ana="#regular" xml:id="ParlaMint-NL_2017-06-20-tweedekamer-20.u76">
               <seg xml:id="ParlaMint-NL_2017-06-20-tweedekamer-20.seg88">Nu de processen-verbaal vernietigd zullen worden, ligt het wel voor de hand om voor die tijd het debat te houden. Ik twijfel even — dat moet ik eerlijk zeggen — om het te verbreden, want dan wordt het echt wel weer een groter debat, terwijl dat andere aspect ook echt aandacht verdient, want dat is nog een op zichzelf staand probleem. Ik heb er niets op tegen om het samen te voegen, maar ik hoop dat er dan wel voldoende aandacht voor de verschillende onderwerpen overblijft. Ik weet niet hoe het dan met de spreektijd zit en dergelijke. Ik heb er geen principiële bezwaren tegen.</seg>
            </u>
            <u who="#KhadijaArib" ana="#chair" xml:id="ParlaMint-NL_2017-06-20-tweedekamer-20.u77">
               <seg xml:id="ParlaMint-NL_2017-06-20-tweedekamer-20.seg89">Ik zal naar de spreektijden kijken. Het is, gezien de agenda, wel mogelijk om het debat vanavond te voeren.</seg>
            </u>
            <u who="#IngridvanEngelshoven" ana="#regular" xml:id="ParlaMint-NL_2017-06-20-tweedekamer-20.u78">
               <seg xml:id="ParlaMint-NL_2017-06-20-tweedekamer-20.seg90">Ik steun het verzoek om een debat, maar het lijkt ook mij handig om een onderscheid aan te brengen tussen hetgeen echt nu, deze week, moet en de verkiezingsonderwerpen waar we pas op langere termijn over moeten besluiten, zoals stemmen in het buitenland. Dan hebben we daar ook wat meer tijd voor.</seg>
            </u>
            <u who="#SelçukÖztürk" ana="#regular" xml:id="ParlaMint-NL_2017-06-20-tweedekamer-20.u79">
               <seg xml:id="ParlaMint-NL_2017-06-20-tweedekamer-20.seg91">Dat geldt ook voor DENK.</seg>
            </u>
            <u who="#KathalijneBuitenweg" ana="#regular" xml:id="ParlaMint-NL_2017-06-20-tweedekamer-20.u80">
               <seg xml:id="ParlaMint-NL_2017-06-20-tweedekamer-20.seg92">Dat geldt ook voor GroenLinks: wij willen graag een knip, want het ene onderwerp is wat urgenter dan het andere.</seg>
            </u>
            <u who="#MartinBosma" ana="#regular" xml:id="ParlaMint-NL_2017-06-20-tweedekamer-20.u81">
               <seg xml:id="ParlaMint-NL_2017-06-20-tweedekamer-20.seg93">Ik steun graag het voorstel van de heer Koopmans.</seg>
            </u>
            <u who="#HankeBruinsSlot" ana="#regular" xml:id="ParlaMint-NL_2017-06-20-tweedekamer-20.u82">
               <seg xml:id="ParlaMint-NL_2017-06-20-tweedekamer-20.seg94">Ik hoor dat een meerderheid twee debatten wil. Voorzitter, u gaat over de agenda.</seg>
            </u>
            <u who="#KhadijaArib" ana="#chair" xml:id="ParlaMint-NL_2017-06-20-tweedekamer-20.u83">
               <seg xml:id="ParlaMint-NL_2017-06-20-tweedekamer-20.seg95">Prima. Dan zal ik daar in de planning rekening mee houden. Houd er rekening mee dat het debat vanavond plaatsvindt.</seg>
            </u>
            <u who="#HankeBruinsSlot" ana="#regular" xml:id="ParlaMint-NL_2017-06-20-tweedekamer-20.u84">
               <seg xml:id="ParlaMint-NL_2017-06-20-tweedekamer-20.seg96">Ik geloof dat er morgen gestemd wordt, dus over eventueel ingediende moties kan dan ook gelijk gestemd worden.</seg>
            </u>
            <u who="#KhadijaArib" ana="#chair" xml:id="ParlaMint-NL_2017-06-20-tweedekamer-20.u85">
               <seg xml:id="ParlaMint-NL_2017-06-20-tweedekamer-20.seg97">Ja, dank u wel.</seg>
               <seg xml:id="ParlaMint-NL_2017-06-20-tweedekamer-20.seg98">Het woord is aan mevrouw Arissen namens de Partij voor de Dieren.</seg>
            </u>
            <u who="#FemkeMerelArissen" ana="#regular" xml:id="ParlaMint-NL_2017-06-20-tweedekamer-20.u86">
               <seg xml:id="ParlaMint-NL_2017-06-20-tweedekamer-20.seg99">Voorzitter. De Partij voor de Dieren wil graag een debat met de staatssecretaris van Economische Zaken en de minister van Volksgezondheid over de kabinetsreactie op het RIVM-vervolgonderzoek Veehouderij en Gezondheid Omwonenden, waarin gesteld wordt dat het feit dat omwonenden van geitenhouderijen vaker longontsteking krijgen, zorgwekkend is en dat maatregelen noodzakelijk lijken, maar dat de bescherming van omwonenden wordt overgelaten aan het bevoegd gezag, terwijl dit bevoegd gezag te weinig instrumenten heeft om beperkingen aan de veehouderij op te leggen op basis van de volksgezondheid.</seg>
            </u>
            <u who="#TjeerddeGroot" ana="#regular" xml:id="ParlaMint-NL_2017-06-20-tweedekamer-20.u87">
               <seg xml:id="ParlaMint-NL_2017-06-20-tweedekamer-20.seg100">Vorige week is in de procedurevergadering overlegd hierover. Er is gezegd dat deze brief eraan zou komen. Wij hebben toen gezegd: laten we in de breedte een debat voeren over de relatie tussen veehouderij en gezondheid. Ik ben dus tegen een apart debat hierover. Laten wij eerst een technische briefing houden, zoals wij ook met elkaar hebben besproken.</seg>
            </u>
            <u who="#RikGrashoff" ana="#regular" xml:id="ParlaMint-NL_2017-06-20-tweedekamer-20.u88">
               <seg xml:id="ParlaMint-NL_2017-06-20-tweedekamer-20.seg101">Ik vind het een dilemma. Er moet absoluut een debat gevoerd worden over gezondheidsrisico's veehouderij, maar dit is mij te geïsoleerd. In die zin voel ik dus veel voor het voorstel van de heer De Groot om het breder te trekken. Ik wil in elk geval ook de brief van de staatssecretaris over de fijnstofmaatregelen in de pluimveesector erbij betrekken. Die is overigens controversieel verklaard in de procedurevergadering, wat ik echt niet vind kunnen gezien de gezondheidsrisico's die eraan hangen. Maar laten wij eerst maar die technische briefing en hoorzitting doen …</seg>
            </u>
            <u who="#KhadijaArib" ana="#chair" xml:id="ParlaMint-NL_2017-06-20-tweedekamer-20.u89">
               <seg xml:id="ParlaMint-NL_2017-06-20-tweedekamer-20.seg102">Helder.</seg>
            </u>
            <u who="#RikGrashoff" ana="#regular" xml:id="ParlaMint-NL_2017-06-20-tweedekamer-20.u90">
               <seg xml:id="ParlaMint-NL_2017-06-20-tweedekamer-20.seg103">En dan een goed debat in de breedte over de gezondheidsrisico's veehouderij.</seg>
            </u>
            <u who="#HelmaLodders" ana="#regular" xml:id="ParlaMint-NL_2017-06-20-tweedekamer-20.u91">
               <seg xml:id="ParlaMint-NL_2017-06-20-tweedekamer-20.seg104">Er wordt hier naar aanleiding van de kabinetsreactie een debat gevraagd. Ik vind dat dit procedureel echt in een procedurevergadering thuishoort en niet hier in de plenaire zaal. Dat is dus een hartenkreet. Daarmee geen steun. Ik stel voor om in de procedurevergadering met elkaar het voorstel van de heer De Groot te bespreken, wat wij eigenlijk linksom of rechtsom al een beetje gedaan hebben.</seg>
            </u>
            <u who="#FrankFutselaar" ana="#regular" xml:id="ParlaMint-NL_2017-06-20-tweedekamer-20.u92">
               <seg xml:id="ParlaMint-NL_2017-06-20-tweedekamer-20.seg105">Op dit moment nog geen steun, omdat ook wij liever een groot, goed debat over de gezondheidsproblemen hebben. Ik zeg wel tegen de collega's dat dit op korte termijn moet plaatsvinden, anders gaan wij gewoon het voorstel van de Partij voor de Dieren dat op dit gebied nog komt, steunen.</seg>
            </u>
            <u who="#ElbertDijkgraaf" ana="#regular" xml:id="ParlaMint-NL_2017-06-20-tweedekamer-20.u93">
               <seg xml:id="ParlaMint-NL_2017-06-20-tweedekamer-20.seg106">Geen steun. Veel moet nog bekeken en uitgezocht worden. Wij hebben experts nodig. Wat ons betreft gaat het via de procedurevergadering van de commissie.</seg>
            </u>
            <u who="#HenkNijboer" ana="#regular" xml:id="ParlaMint-NL_2017-06-20-tweedekamer-20.u94">
               <seg xml:id="ParlaMint-NL_2017-06-20-tweedekamer-20.seg107">Het debat komt; ik volg dus de SP en GroenLinks. Op dit moment geen steun, maar er moet wel verder over gesproken worden.</seg>
            </u>
            <u who="#DionGraus" ana="#regular" xml:id="ParlaMint-NL_2017-06-20-tweedekamer-20.u95">
               <seg xml:id="ParlaMint-NL_2017-06-20-tweedekamer-20.seg108">Ik heb experts en ervaringsdeskundigen al bilateraal gehoord. Die technische briefing is dus voor ons niet nodig. Maar nogmaals, als een meerderheid het wil, heb ik er geen moeite mee. En van harte steun voor het verzoek van mevrouw Arissen.</seg>
            </u>
            <u who="#JacoGeurts" ana="#regular" xml:id="ParlaMint-NL_2017-06-20-tweedekamer-20.u96">
               <seg xml:id="ParlaMint-NL_2017-06-20-tweedekamer-20.seg109">Om procedurele redenen in de Kamer — er zijn er net al een aantal voorbijgekomen, ik zal ze niet herhalen — geen steun voor het debat.</seg>
            </u>
            <u who="#LéonieSazias" ana="#regular" xml:id="ParlaMint-NL_2017-06-20-tweedekamer-20.u97">
               <seg xml:id="ParlaMint-NL_2017-06-20-tweedekamer-20.seg110">Voor 50PLUS geldt dat wij het ook in de breedte willen zien en ook de pluimveehouderij erbij willen betrekken. Dus ook graag later in breder concept.</seg>
            </u>
            <u who="#CarlaDik-Faber" ana="#regular" xml:id="ParlaMint-NL_2017-06-20-tweedekamer-20.u98">
               <seg xml:id="ParlaMint-NL_2017-06-20-tweedekamer-20.seg111">Geen steun.</seg>
            </u>
            <u who="#KhadijaArib" ana="#chair" xml:id="ParlaMint-NL_2017-06-20-tweedekamer-20.u99">
               <seg xml:id="ParlaMint-NL_2017-06-20-tweedekamer-20.seg112">Mevrouw Arissen, u hebt geen steun voor het houden van een debat.</seg>
            </u>
            <u who="#FemkeMerelArissen" ana="#regular" xml:id="ParlaMint-NL_2017-06-20-tweedekamer-20.u100">
               <seg xml:id="ParlaMint-NL_2017-06-20-tweedekamer-20.seg113">Nee, ik zie het.</seg>
            </u>
            <u who="#KhadijaArib" ana="#chair" xml:id="ParlaMint-NL_2017-06-20-tweedekamer-20.u101">
               <seg xml:id="ParlaMint-NL_2017-06-20-tweedekamer-20.seg114">Dank u wel.</seg>
               <seg xml:id="ParlaMint-NL_2017-06-20-tweedekamer-20.seg115">Dan ga ik naar mevrouw Van Eijs namens D66.</seg>
            </u>
            <u who="#JessicavanEijs" ana="#regular" xml:id="ParlaMint-NL_2017-06-20-tweedekamer-20.u102">
               <seg xml:id="ParlaMint-NL_2017-06-20-tweedekamer-20.seg116">Voorzitter. Gisteren ontvingen we een brief van de minister waarin staat dat Chemours zonder vergunning chemische stoffen in het oppervlaktewater loost. Dat mag niet, dat kan niet en dat is onacceptabel. Daarom wil D66 een debat met de minister en de staatssecretaris over hoe zij gaan optreden tegen Chemours en waarom Rijkswaterstaat dit niet eerder heeft geconstateerd. Chemours ontkent inmiddels dat er iets fout is gegaan. D66 wil opheldering van de minister en eventueel de staatssecretaris, want daar hebben de omwonenden recht op.</seg>
            </u>
            <u who="#RemcoDijkstra" ana="#regular" xml:id="ParlaMint-NL_2017-06-20-tweedekamer-20.u103">
               <seg xml:id="ParlaMint-NL_2017-06-20-tweedekamer-20.seg117">Wat dit bedrijf doet, kan gewoon niet. Dat is niet acceptabel. Er is morgen een mogelijkheid bij het algemeen overleg Water om dit te behandelen. Daarom heeft de minister ook maandag een brief gestuurd. Anders kan het volgende week uitstekend bij het algemeen overleg Externe veiligheid, waar het volgens mij thuishoort. Geen steun voor een apart debat; dit is een beter voorstel.</seg>
            </u>
            <u who="#SuzanneKröger" ana="#regular" xml:id="ParlaMint-NL_2017-06-20-tweedekamer-20.u104">
               <seg xml:id="ParlaMint-NL_2017-06-20-tweedekamer-20.seg118">Er is alweer gedonder bij Chemours. Wat ons betreft steun voor dit debat. Dit is een onderwerp dat een eigen debat verdient.</seg>
            </u>
            <u who="#CemLaçin" ana="#regular" xml:id="ParlaMint-NL_2017-06-20-tweedekamer-20.u105">
               <seg xml:id="ParlaMint-NL_2017-06-20-tweedekamer-20.seg119">Steun voor het debat, maar ik voeg eraan toe wat collega Dijkstra zei. Morgen in het AO Water kunnen wij het erover hebben, in het AO Externe veiligheid ook. Maar alsnog steun voor het debat.</seg>
            </u>
            <u who="#JacoGeurts" ana="#regular" xml:id="ParlaMint-NL_2017-06-20-tweedekamer-20.u106">
               <seg xml:id="ParlaMint-NL_2017-06-20-tweedekamer-20.seg120">Het is uiteraard een ernstige zaak. Maar, het is al eerder gezegd, wij hebben morgen een algemeen overleg Water en volgende week een algemeen overleg Externe veiligheid. Daar kan het bij betrokken worden. Dat gaat toch het snelst.</seg>
            </u>
            <u who="#ElbertDijkgraaf" ana="#regular" xml:id="ParlaMint-NL_2017-06-20-tweedekamer-20.u107">
               <seg xml:id="ParlaMint-NL_2017-06-20-tweedekamer-20.seg121">Het kan niet, het mag niet en er moet opgetreden worden, maar dat vindt de minister ook. Resterende vragen kunnen wat mij betreft in het AO Water gesteld worden. Dus geen steun.</seg>
            </u>
            <u who="#FemkeMerelArissen" ana="#regular" xml:id="ParlaMint-NL_2017-06-20-tweedekamer-20.u108">
               <seg xml:id="ParlaMint-NL_2017-06-20-tweedekamer-20.seg122">Dit is echt onacceptabel en de Partij voor de Dieren steunt dit verzoek van D66 van harte.</seg>
            </u>
            <u who="#CorrievanBrenk" ana="#regular" xml:id="ParlaMint-NL_2017-06-20-tweedekamer-20.u109">
               <seg xml:id="ParlaMint-NL_2017-06-20-tweedekamer-20.seg123">Ik dring een beetje voor, voorzitter. Wij zijn van mening dat dit morgen aan de orde is. Wij nemen dit morgen in ieder geval mee, dus wat ons betreft is morgen snel genoeg.</seg>
            </u>
            <u who="#CarlaDik-Faber" ana="#regular" xml:id="ParlaMint-NL_2017-06-20-tweedekamer-20.u110">
               <seg xml:id="ParlaMint-NL_2017-06-20-tweedekamer-20.seg124">Volgens mij is het het snelste om het morgen bij het algemeen overleg te bespreken, of anders volgende week bij het algemeen overleg Externe veiligheid.</seg>
            </u>
            <u who="#RoyvanAalst" ana="#regular" xml:id="ParlaMint-NL_2017-06-20-tweedekamer-20.u111">
               <seg xml:id="ParlaMint-NL_2017-06-20-tweedekamer-20.seg125">Ook de PVV sluit zich aan bij de suggestie om het te betrekken bij een van de AO's.</seg>
            </u>
            <u who="#KhadijaArib" ana="#chair" xml:id="ParlaMint-NL_2017-06-20-tweedekamer-20.u112">
               <seg xml:id="ParlaMint-NL_2017-06-20-tweedekamer-20.seg126">Mevrouw Van Eijs, u hebt geen meerderheid voor het houden van een debat.</seg>
            </u>
            <u who="#JessicavanEijs" ana="#regular" xml:id="ParlaMint-NL_2017-06-20-tweedekamer-20.u113">
               <seg xml:id="ParlaMint-NL_2017-06-20-tweedekamer-20.seg127">Het kan dan eventueel bij het AO Water. Wellicht is de aanwezigheid van de staatssecretaris dan ook gewenst. Ik wil niet als antwoord krijgen dat ik daar de andere bewindspersoon voor moet hebben, dus dat zou ik dan willen verzoeken aan de Griffie …</seg>
            </u>
            <u who="#KhadijaArib" ana="#chair" xml:id="ParlaMint-NL_2017-06-20-tweedekamer-20.u114">
               <seg xml:id="ParlaMint-NL_2017-06-20-tweedekamer-20.seg128">Dat moet u via de commissie doen.</seg>
            </u>
            <u who="#JessicavanEijs" ana="#regular" xml:id="ParlaMint-NL_2017-06-20-tweedekamer-20.u115">
               <seg xml:id="ParlaMint-NL_2017-06-20-tweedekamer-20.seg129">Ja.</seg>
            </u>
            <u who="#KhadijaArib" ana="#chair" xml:id="ParlaMint-NL_2017-06-20-tweedekamer-20.u116">
               <seg xml:id="ParlaMint-NL_2017-06-20-tweedekamer-20.seg130">Dat gaat via de procedurevergadering. Daar gaat de commissie zelf over.</seg>
               <seg xml:id="ParlaMint-NL_2017-06-20-tweedekamer-20.seg131">Dan ga ik nu naar mevrouw Tellegen namens de VVD.</seg>
            </u>
            <u who="#OckjeTellegen" ana="#regular" xml:id="ParlaMint-NL_2017-06-20-tweedekamer-20.u117">
               <seg xml:id="ParlaMint-NL_2017-06-20-tweedekamer-20.seg132">Voorzitter. De heer Wilders heeft een aantal weken geleden een debat aangevraagd over terrorisme, dat nog voor de zomer zal plaatsvinden.</seg>
            </u>
            <u who="#KhadijaArib" ana="#chair" xml:id="ParlaMint-NL_2017-06-20-tweedekamer-20.u118">
               <seg xml:id="ParlaMint-NL_2017-06-20-tweedekamer-20.seg133">Ja, volgende week, denk ik.</seg>
            </u>
            <u who="#OckjeTellegen" ana="#regular" xml:id="ParlaMint-NL_2017-06-20-tweedekamer-20.u119">
               <seg xml:id="ParlaMint-NL_2017-06-20-tweedekamer-20.seg134">Volgende week zelfs al. Het gaat dan vaak over repressie, maar ook over preventie. In dat kader zou ik graag de minister van Sociale Zaken willen uitnodigen, want hij gaat over dat deel van het plan van aanpak inzake jihadisme.</seg>
            </u>
            <u who="#KhadijaArib" ana="#chair" xml:id="ParlaMint-NL_2017-06-20-tweedekamer-20.u120">
               <seg xml:id="ParlaMint-NL_2017-06-20-tweedekamer-20.seg135">Dan zal ik het verzoek doorgeleiden naar het kabinet.</seg>
            </u>
            <u who="#MachieldeGraaf" ana="#regular" xml:id="ParlaMint-NL_2017-06-20-tweedekamer-20.u121">
               <seg xml:id="ParlaMint-NL_2017-06-20-tweedekamer-20.seg136">Laat ik het dan maar doen: steun voor het verzoek.</seg>
            </u>
            <u who="#KhadijaArib" ana="#chair" xml:id="ParlaMint-NL_2017-06-20-tweedekamer-20.u122">
               <seg xml:id="ParlaMint-NL_2017-06-20-tweedekamer-20.seg137">Dank u wel.</seg>
               <seg xml:id="ParlaMint-NL_2017-06-20-tweedekamer-20.seg138">Dan ga ik nu naar de heer Omtzigt.</seg>
            </u>
            <u who="#PieterOmtzigt" ana="#regular" xml:id="ParlaMint-NL_2017-06-20-tweedekamer-20.u123">
               <seg xml:id="ParlaMint-NL_2017-06-20-tweedekamer-20.seg139">Voorzitter. Zojuist bij het vragenuurtje werd duidelijk dat er een casus lag die niet met de Kamer is gedeeld. Daar is in Kamervragen in 2014 wel om gevraagd. Het ging erom een half miljard per jaar extra binnen te halen.</seg>
            </u>
            <u who="#KhadijaArib" ana="#chair" xml:id="ParlaMint-NL_2017-06-20-tweedekamer-20.u124">
               <seg xml:id="ParlaMint-NL_2017-06-20-tweedekamer-20.seg140">En nu het verzoek.</seg>
            </u>
            <u who="#PieterOmtzigt" ana="#regular" xml:id="ParlaMint-NL_2017-06-20-tweedekamer-20.u125">
               <seg xml:id="ParlaMint-NL_2017-06-20-tweedekamer-20.seg141">Trouw en het FD hebben zojuist uitgerekend dat dat geld helemaal niet binnengekomen is, want dat zat er ook nog in.</seg>
            </u>
            <u who="#KhadijaArib" ana="#chair" xml:id="ParlaMint-NL_2017-06-20-tweedekamer-20.u126">
               <seg xml:id="ParlaMint-NL_2017-06-20-tweedekamer-20.seg142">En u wilt een debat.</seg>
            </u>
            <u who="#PieterOmtzigt" ana="#regular" xml:id="ParlaMint-NL_2017-06-20-tweedekamer-20.u127">
               <seg xml:id="ParlaMint-NL_2017-06-20-tweedekamer-20.seg143">Ik wil een brief daarover. Waarom is niet medegedeeld wat we wisten, over dit stuk en over het stuk over de Investeringsagenda? De staatssecretaris zegde dat ook toe. Dat wil ik allemaal voor eind volgende week hebben. Hoeveel geld is er precies uitgegeven en wat is ermee binnengehaald? In de laatste week voor het reces zou ik dat dan willen kunnen behandelen in een debat.</seg>
            </u>
            <u who="#RenskeLeijten" ana="#regular" xml:id="ParlaMint-NL_2017-06-20-tweedekamer-20.u128">
               <seg xml:id="ParlaMint-NL_2017-06-20-tweedekamer-20.seg144">Steun voor dit verzoek.</seg>
            </u>
            <u who="#EppoBruins" ana="#regular" xml:id="ParlaMint-NL_2017-06-20-tweedekamer-20.u129">
               <seg xml:id="ParlaMint-NL_2017-06-20-tweedekamer-20.seg145">Steun.</seg>
            </u>
            <u who="#BartSnels" ana="#regular" xml:id="ParlaMint-NL_2017-06-20-tweedekamer-20.u130">
               <seg xml:id="ParlaMint-NL_2017-06-20-tweedekamer-20.seg146">Steun voor het verzoek.</seg>
            </u>
            <u who="#KhadijaArib" ana="#chair" xml:id="ParlaMint-NL_2017-06-20-tweedekamer-20.u131">
               <seg xml:id="ParlaMint-NL_2017-06-20-tweedekamer-20.seg147">En verder is het stil. Er is nog geen meerderheid, mijnheer Omtzigt.</seg>
            </u>
            <u who="#PieterOmtzigt" ana="#regular" xml:id="ParlaMint-NL_2017-06-20-tweedekamer-20.u132">
               <seg xml:id="ParlaMint-NL_2017-06-20-tweedekamer-20.seg148">Nee, voorzitter. Ik verzoek u het als een dertigledendebat op de lijst te zetten. U kunt het inplannen. U begrijpt dat wij eerst willen weten hoe dat miljard is uitgegeven voordat we akkoord gaan met de Slotwet en de Voorjaarsnota. Wellicht kunt u daar in de planning rekening mee houden. Dat is waarom ik de brief voor eind volgende week zou willen, opdat we het in de laatste week erover zouden kunnen hebben.</seg>
            </u>
            <u who="#KhadijaArib" ana="#chair" xml:id="ParlaMint-NL_2017-06-20-tweedekamer-20.u133">
               <seg xml:id="ParlaMint-NL_2017-06-20-tweedekamer-20.seg149">Ik stel voor, het stenogram van dit deel van de vergadering door te geleiden naar het kabinet.</seg>
               <seg xml:id="ParlaMint-NL_2017-06-20-tweedekamer-20.seg150">Het woord is aan mevrouw Kröger namens GroenLinks.</seg>
            </u>
            <u who="#SuzanneKröger" ana="#regular" xml:id="ParlaMint-NL_2017-06-20-tweedekamer-20.u134">
               <seg xml:id="ParlaMint-NL_2017-06-20-tweedekamer-20.seg151">Voorzitter. Wij zouden graag deze week nog stemmen over de moties die worden ingediend bij het VAO Energieraad, dat na deze regeling wordt gehouden.</seg>
            </u>
            <u who="#KhadijaArib" ana="#chair" xml:id="ParlaMint-NL_2017-06-20-tweedekamer-20.u135">
               <seg xml:id="ParlaMint-NL_2017-06-20-tweedekamer-20.seg152">Daar zullen we rekening mee houden. Volgens mij gaan we er morgen over stemmen, als het zover is.</seg>
               <seg xml:id="ParlaMint-NL_2017-06-20-tweedekamer-20.seg153">Tot slot geef ik het woord aan de heer Roemer namens de SP.</seg>
            </u>
            <u who="#EmileRoemer" ana="#regular" xml:id="ParlaMint-NL_2017-06-20-tweedekamer-20.u136">
               <seg xml:id="ParlaMint-NL_2017-06-20-tweedekamer-20.seg154">Voorzitter. Afgelopen vrijdag is de premier op werkbezoek geweest in Groningen. Hij heeft daar met mensen gesproken en de ellende gezien en heeft vervolgens vergaande beloftes en uitspraken gedaan. Dat heeft ons zeer verbaasd, zeker omdat wij maandag in de media konden lezen dat al die uitspraken niet in overeenstemming zijn met wat het ministerie van Economische Zaken heeft gezegd. Om daarover duidelijkheid te krijgen — dat willen we graag voor het debat over het schadeprotocol, zodat het niet vermengd wordt met dat debat — wil ik een interpellatiedebat met de minister-president om te bekijken wat hij heeft gezegd en wat zijn woorden nu precies waard zijn.</seg>
            </u>
            <u who="#LiesbethvanTongeren" ana="#regular" xml:id="ParlaMint-NL_2017-06-20-tweedekamer-20.u137">
               <seg xml:id="ParlaMint-NL_2017-06-20-tweedekamer-20.seg155">Ik zie dit tweede verzoek van de SP ook maar als een collegiale ondersteuning van het meerderheidsdebat dat al op de agenda staat en dat ik heb aangevraagd. Alle onderwerpen die de SP of andere partijen willen behandelen, kunnen in dat debat worden behandeld. Voor een zinnig debat over de schadeafhandeling is het vrij essentieel dat we de brief van minister Kamp hebben over het nieuwe schadeprotocol. Nog weer verdere uitbreiding vind ik prima. Als er een meerderheid is die ook de minister-president bij dat debat wil uitnodigen, vind ik dat ook uitstekend.</seg>
            </u>
            <u who="#KhadijaArib" ana="#chair" xml:id="ParlaMint-NL_2017-06-20-tweedekamer-20.u138">
               <seg xml:id="ParlaMint-NL_2017-06-20-tweedekamer-20.seg156">Eigenlijk zegt u dus dat u dit verzoek niet steunt. Dat is helder.</seg>
            </u>
            <u who="#DionGraus" ana="#regular" xml:id="ParlaMint-NL_2017-06-20-tweedekamer-20.u139">
               <seg xml:id="ParlaMint-NL_2017-06-20-tweedekamer-20.seg157">Steun voor het verzoek van de heer Roemer.</seg>
            </u>
            <u who="#AndréBosman" ana="#regular" xml:id="ParlaMint-NL_2017-06-20-tweedekamer-20.u140">
               <seg xml:id="ParlaMint-NL_2017-06-20-tweedekamer-20.seg158">GroenLinks had al een debat aangevraagd. De SP heeft nog een keer gevraagd om meer ruimte en het behandelen van een aantal onderwerpen. Dat vind ik heel verstandig; dat steunen we ook. We moeten er heel voorzichtig mee zijn om zomaar kwalificaties te verbinden aan een aantal aannames die in de pers hebben gestaan. Ik denk dat we een goed debat kunnen voeren met een goede inhoud, waarbij we de teksten kunnen gebruiken die officieel beschikbaar zijn, in plaats van stukken uit de krant. Ik steun het verzoek dus niet.</seg>
            </u>
            <u who="#AgnesMulder" ana="#regular" xml:id="ParlaMint-NL_2017-06-20-tweedekamer-20.u141">
               <seg xml:id="ParlaMint-NL_2017-06-20-tweedekamer-20.seg159">Het lijkt me wel helder als er voor dat gezamenlijke debat over Groningen in de brief aandacht wordt besteed aan dit onderdeel: wat heeft de premier in Groningen gezegd? Laten we daar wel gewoon helderheid over hebben. We willen natuurlijk niet dat daar nu onduidelijkheid en onrust over ontstaan in Groningen. Laat de minister daar dus maar op ingaan. We willen die brief graag deze week ontvangen. Ik denk dat het in tweeën zal moeten: deze week een brief over de uitspraken van de premier, en een tweede brief na 1 juli. Dan weten we ook van de Nationaal Coördinator hoe het zit met het schadeprotocol.</seg>
            </u>
            <u who="#KhadijaArib" ana="#chair" xml:id="ParlaMint-NL_2017-06-20-tweedekamer-20.u142">
               <seg xml:id="ParlaMint-NL_2017-06-20-tweedekamer-20.seg160">Dus geen steun?</seg>
            </u>
            <u who="#AgnesMulder" ana="#regular" xml:id="ParlaMint-NL_2017-06-20-tweedekamer-20.u143">
               <seg xml:id="ParlaMint-NL_2017-06-20-tweedekamer-20.seg161">Nee, geen steun voor het debat. Maar ik wil op basis van die brief wel bekijken of we de premier alsnog zouden moeten uitnodigen.</seg>
            </u>
            <u who="#FrankWassenberg" ana="#regular" xml:id="ParlaMint-NL_2017-06-20-tweedekamer-20.u144">
               <seg xml:id="ParlaMint-NL_2017-06-20-tweedekamer-20.seg162">De Partij voor de Dieren steunt het verzoek van de heer Roemer. Maar ik vind de opmerking van mevrouw Mulder wel zinnig. Als er in de brief die is toegezegd dus kan worden ingegaan op deze uitspraken, is dat wel heel prettig. Maar ik steun het verzoek om een debat volop.</seg>
            </u>
            <u who="#CarlaDik-Faber" ana="#regular" xml:id="ParlaMint-NL_2017-06-20-tweedekamer-20.u145">
               <seg xml:id="ParlaMint-NL_2017-06-20-tweedekamer-20.seg163">Mevrouw Mulder heeft het uitstekend verwoord. Ik hoef dat niet te herhalen. Ik sluit me daarbij aan.</seg>
            </u>
            <u who="#HenkKrol" ana="#regular" xml:id="ParlaMint-NL_2017-06-20-tweedekamer-20.u146">
               <seg xml:id="ParlaMint-NL_2017-06-20-tweedekamer-20.seg164">Ik sluit me daar ook bij aan.</seg>
            </u>
            <u who="#StientjevanVeldhoven" ana="#regular" xml:id="ParlaMint-NL_2017-06-20-tweedekamer-20.u147">
               <seg xml:id="ParlaMint-NL_2017-06-20-tweedekamer-20.seg165">Het is belangrijk dat Groningen weet hoe het ervoor staat en dat het kabinet met één mond spreekt. Laat het dat inderdaad in een brief uiteenzetten. Dan kunnen we die brief betrekken bij het debat.</seg>
            </u>
            <u who="#HenkNijboer" ana="#regular" xml:id="ParlaMint-NL_2017-06-20-tweedekamer-20.u148">
               <seg xml:id="ParlaMint-NL_2017-06-20-tweedekamer-20.seg166">Er komt weer een hele stapel papier deze kant op. Daar ben ik op zich wel voorstander van, of in ieder geval geen tegenstander, maar ik zou de premier wel graag een keer bij een gasdebat willen zien. Hij is er nou eindelijk een keer geweest en het zou goed zijn als hij hier tekst en uitleg zou geven. Ik zou dus willen voorstellen om de premier te betrekken bij het debat met minister Kamp dat voor de zomer plaatsvindt.</seg>
            </u>
            <u who="#KhadijaArib" ana="#chair" xml:id="ParlaMint-NL_2017-06-20-tweedekamer-20.u149">
               <seg xml:id="ParlaMint-NL_2017-06-20-tweedekamer-20.seg167">Maar steunt u het verzoek van de heer Roemer?</seg>
            </u>
            <u who="#HenkNijboer" ana="#regular" xml:id="ParlaMint-NL_2017-06-20-tweedekamer-20.u150">
               <seg xml:id="ParlaMint-NL_2017-06-20-tweedekamer-20.seg168">Ik zeg: bij het debat dat al gepland staat.</seg>
            </u>
            <u who="#ElbertDijkgraaf" ana="#regular" xml:id="ParlaMint-NL_2017-06-20-tweedekamer-20.u151">
               <seg xml:id="ParlaMint-NL_2017-06-20-tweedekamer-20.seg169">Ik steun collega Mulder.</seg>
            </u>
            <u who="#KhadijaArib" ana="#chair" xml:id="ParlaMint-NL_2017-06-20-tweedekamer-20.u152">
               <seg xml:id="ParlaMint-NL_2017-06-20-tweedekamer-20.seg170">Er is steun voor een interpellatiedebat, maar er is ook een voorkeur uitgesproken voor het betrekken van dit onderwerp bij het meerderheidsdebat dat op de lijst staat.</seg>
            </u>
            <u who="#EmileRoemer" ana="#regular" xml:id="ParlaMint-NL_2017-06-20-tweedekamer-20.u153">
               <seg xml:id="ParlaMint-NL_2017-06-20-tweedekamer-20.seg171">Het gaat met name om uitspraken die de minister-president gedaan heeft in Groningen. Die zijn daar ook genoteerd en opgenomen. Het gaat erom dat we daar misverstanden voorkomen. Ik had dit ook aangekaart in de vorm van mondelinge vragen voor het vragenuurtje van vandaag. Het is ons al gebleken dat de minister-president dan geweigerd zou hebben te komen en het aan de minister van EZ zou hebben overgelaten. Daarom wil ik het omzetten in een interpellatiedebat, om al die ruimte en misverstanden weg te halen en te zien wat zijn woorden waard waren. Ik wil het dus niet ineen laten lopen met het debat over de schadeafhandeling, want dat is inhoudelijk veel te belangrijk. Maar er is voldoende steun voor een interpellatiedebat. Wat mij betreft kunt u het dus inplannen.</seg>
            </u>
            <u who="#KhadijaArib" ana="#chair" xml:id="ParlaMint-NL_2017-06-20-tweedekamer-20.u154">
               <seg xml:id="ParlaMint-NL_2017-06-20-tweedekamer-20.seg172">Voor deze week dus? Er staan namelijk nog collega's die waarschijnlijk nog iets willen zeggen. Maar u wilt deze week een debat?</seg>
            </u>
            <u who="#EmileRoemer" ana="#regular" xml:id="ParlaMint-NL_2017-06-20-tweedekamer-20.u155">
               <seg xml:id="ParlaMint-NL_2017-06-20-tweedekamer-20.seg173">Een interpellatiedebat kan kort zijn als de minister-president er heel duidelijk in is wat hij precies bedoeld heeft en wat zijn woorden waard waren. De mensen in Groningen zitten niet zoveel weken te wachten op mooie beloftes die maandag niks waard blijken te zijn.</seg>
            </u>
            <u who="#StientjevanVeldhoven" ana="#regular" xml:id="ParlaMint-NL_2017-06-20-tweedekamer-20.u156">
               <seg xml:id="ParlaMint-NL_2017-06-20-tweedekamer-20.seg174">Ik denk dat we de onrust die de heer Roemer voelt hier allemaal voelen. Ik zie alleen dat een meerderheid van de Kamer een voorkeur heeft voor een andere vorm. Het gaat ook om de woordvoerders die heel veel met dit dossier te maken hebben gehad. Ik zou de heer Roemer collegiaal willen vragen of hij dat verzoek om een brief misschien wil steunen. En laten we er dan voor zorgen dat die brief snel komt. Dan kunnen we daarna altijd bekijken waar we dan staan.</seg>
            </u>
            <u who="#AgnesMulder" ana="#regular" xml:id="ParlaMint-NL_2017-06-20-tweedekamer-20.u157">
               <seg xml:id="ParlaMint-NL_2017-06-20-tweedekamer-20.seg175">Misschien mag ik dan voorstellen dat die brief er morgen is, voor de regeling van werkzaamheden. Dan weten we of wat in de krant staat wel of niet waar is en of het het waard is om daar deze week met de minister-president over te spreken. Als dat niet zo is, kan ik mij voorstellen dat hij wordt uitgenodigd bij het debat dat we nog vlak voor de zomer hebben. Dan kan hij daar eventueel een nadere toelichting geven.</seg>
            </u>
            <u who="#DionGraus" ana="#regular" xml:id="ParlaMint-NL_2017-06-20-tweedekamer-20.u158">
               <seg xml:id="ParlaMint-NL_2017-06-20-tweedekamer-20.seg176">Ik blijf het oorspronkelijke verzoek van de heer Roemer steunen, zeker na zijn goede en plausibele uitleg.</seg>
            </u>
            <u who="#LiesbethvanTongeren" ana="#regular" xml:id="ParlaMint-NL_2017-06-20-tweedekamer-20.u159">
               <seg xml:id="ParlaMint-NL_2017-06-20-tweedekamer-20.seg177">Ik ben het eens met mevrouw Van Veldhoven.</seg>
            </u>
            <u who="#EmileRoemer" ana="#regular" xml:id="ParlaMint-NL_2017-06-20-tweedekamer-20.u160">
               <seg xml:id="ParlaMint-NL_2017-06-20-tweedekamer-20.seg178">Ik laat mijn verzoek staan, voorzitter. Mocht de brief dermate interessant zijn dat een andere oplossing beter is, dan kan ik dat altijd morgen voor de regeling van werkzaamheden laten weten. Als dat niet het geval is, dan laat ik het gewoon staan en dan kan het debat ingepland worden.</seg>
            </u>
            <u who="#KhadijaArib" ana="#chair" xml:id="ParlaMint-NL_2017-06-20-tweedekamer-20.u161">
               <seg xml:id="ParlaMint-NL_2017-06-20-tweedekamer-20.seg179">Ik stel voor, het stenogram van dit deel van de vergadering door te geleiden naar het kabinet.</seg>
               <seg xml:id="ParlaMint-NL_2017-06-20-tweedekamer-20.seg180">Daarmee zijn we aan het einde gekomen van de regeling van werkzaamheden.</seg>
            </u>
            <note>De vergadering wordt enkele ogenblikken geschorst.</note>
         </div>
      </body>
   </text>
</TEI>
