<TEI xmlns="http://www.tei-c.org/ns/1.0" ana="#reference" xml:lang="nl" xml:id="ParlaMint-NL_2017-11-14-tweedekamer-18">
   <teiHeader>
      <fileDesc>
         <titleStmt>
            <title type="main" xml:lang="en">Dutch Parliamentary Corpus ParlaMint-NL, Lower House 2017-11-14 [ParlaMint]</title>
            <title type="main" xml:lang="nl">Corpus van het Nederlandse Parlement ParlaMint-NL, Tweede Kamer 2017-11-14 [ParlaMint]</title>
            <title type="sub" xml:lang="en">Report of the meeting of the Dutch Lower House, Meeting 21, Session 18 (2017-11-14)</title>
            <title type="sub" xml:lang="nl">Verslag van de vergadering van de Tweede Kamer, Meeting 21, Session 18 (2017-11-14)</title>
            <meeting ana="#parla.meeting.regular" corresp="#TK" n="21">Meeting 21</meeting>
            <meeting ana="#parla.session" corresp="#TK" n="18">Session 18</meeting>
            <meeting ana="#parla.term #TK.29" corresp="#TK" n="29-lower">Meeting of the 29th Tweede Kamer</meeting>
            <respStmt>
               <persName>Ruben van Heusden</persName>
               <resp xml:lang="en">Downloading and converting the corpus to TEI format</resp>
            </respStmt>
            <funder>
               <orgName xml:lang="en">The CLARIN research infrastructure</orgName>
            </funder>
         </titleStmt>
         <editionStmt>
            <edition>2.0</edition>
         </editionStmt>
         <extent>
            <measure unit="speeches" xml:lang="nl" quantity="129">129 toespraken</measure>
            <measure unit="speeches" xml:lang="en" quantity="129">129 speeches</measure>
            <measure unit="words" xml:lang="nl" quantity="4845">4845 woorden</measure>
            <measure unit="words" xml:lang="en" quantity="4845">4845 words</measure>
         </extent>
         <publicationStmt>
            <publisher>
               <orgName xml:lang="en">CLARIN research infrastructure</orgName>
               <ref target="https://www.clarin.eu/">www.clarin.eu</ref>
            </publisher>
            <idno type="handle">http://hdl.handle.net/11356/1388</idno>
            <availability status="free">
               <licence>http://creativecommons.org/licenses/by/4.0/</licence>
               <p xml:lang="en">This work is licensed under the<ref target="http://creativecommons.org/licenses/by/4.0/">Creative Commons Attribution 4.0 International License</ref>.</p>
            </availability>
            <date when="2021-02-01">2021-02-01</date>
         </publicationStmt>
         <sourceDesc>
            <bibl>
               <title type="main">Minutes of the Tweede Kamer of The Netherlands</title>
               <idno type="URI">https://www.tweedekamer.nl/</idno>
               <date when="2017-11-14">2017-11-14</date>
            </bibl>
         </sourceDesc>
      </fileDesc>
      <encodingDesc>
         <projectDesc>
            <p xml:lang="en">
               <ref target="https://www.clarin.eu/content/parlamint">ParlaMint</ref>
            </p>
         </projectDesc>
         <tagsDecl>
            <namespace name="http://www.tei-c.org/ns/1.0">
               <tagUsage gi="body" occurs="1"/>
               <tagUsage gi="div" occurs="1"/>
               <tagUsage gi="seg" occurs="179"/>
               <tagUsage gi="text" occurs="1"/>
               <tagUsage gi="u" occurs="129"/>
               <tagUsage gi="note" occurs="3"/>
            </namespace>
         </tagsDecl>
      </encodingDesc>
      <profileDesc>
         <settingDesc>
            <setting>
               <name type="address">Binnenhof</name>
               <name type="city">Den Haag</name>
               <name key="NL" type="country">The Netherlands</name>
               <date when="2017-11-14">2017-11-14</date>
            </setting>
         </settingDesc>
      </profileDesc>
   </teiHeader>
   <text ana="#reference" xml:lang="nl">
      <body>
         <div type="debateSection">
            <note>Regeling van werkzaamheden</note>
            <u who="#KhadijaArib" ana="#chair" xml:id="ParlaMint-NL_2017-11-14-tweedekamer-18.u1">
               <seg xml:id="ParlaMint-NL_2017-11-14-tweedekamer-18.seg1">Ik stel voor de volgende onderwerpen toe te voegen aan de agenda van de Kamer:</seg>
               <seg xml:id="ParlaMint-NL_2017-11-14-tweedekamer-18.seg2">het wetsvoorstel Wijziging van de Wet openbare lichamen Bonaire, Sint Eustatius en Saba en de Kieswet in verband met de introductie van kiescolleges voor de Eerste Kamer voor de Caribische openbare lichamen ten behoeve van de verkiezing van de leden van de Eerste Kamer (34782);</seg>
               <seg xml:id="ParlaMint-NL_2017-11-14-tweedekamer-18.seg3">het Voorstel van wet van het lid Jetten houdende verandering in de Grondwet, strekkende tot de deconstitutionalisering van de benoeming van de commissaris van de Koning en de burgemeester (34716);</seg>
               <seg xml:id="ParlaMint-NL_2017-11-14-tweedekamer-18.seg4">het voorstel van de commissie voor de Werkwijze tot wijziging van het Reglement van Orde in verband met de opname van een taakomschrijving voor commissievoorzitters (34793).</seg>
               <seg xml:id="ParlaMint-NL_2017-11-14-tweedekamer-18.seg5">Ik stel voor toestemming te verlenen voor het houden van een wetgevingsoverleg met stenografisch verslag:</seg>
               <seg xml:id="ParlaMint-NL_2017-11-14-tweedekamer-18.seg6">op maandag 11 december 2017 van 14.00 uur tot 18.00 uur van de vaste commissie voor Binnenlandse Zaken over de begrotingsonderdelen Wonen en Ruimte.</seg>
               <seg xml:id="ParlaMint-NL_2017-11-14-tweedekamer-18.seg7"/>
               <seg xml:id="ParlaMint-NL_2017-11-14-tweedekamer-18.seg8">Op verzoek van de 50PLUS-fractie benoem ik:</seg>
               <seg xml:id="ParlaMint-NL_2017-11-14-tweedekamer-18.seg9">in de vaste commissie voor Landbouw, Natuur en Voedselkwaliteit het lid Van Brenk tot lid en het lid Sazias tot plaatsvervangend lid in de bestaande vacatures.</seg>
               <seg xml:id="ParlaMint-NL_2017-11-14-tweedekamer-18.seg10">Op verzoek van de D66-fractie benoem ik:</seg>
               <seg xml:id="ParlaMint-NL_2017-11-14-tweedekamer-18.seg11">in de vaste commissie voor Landbouw, Natuur en Voedselkwaliteit de leden Jetten, Van Eijs en De Groot tot lid en de leden Sienot, Bouali en Diertens tot plaatsvervangend lid in de bestaande vacatures.</seg>
               <seg xml:id="ParlaMint-NL_2017-11-14-tweedekamer-18.seg12">Op verzoek van de fractie ChristenUnie benoem ik:</seg>
               <seg xml:id="ParlaMint-NL_2017-11-14-tweedekamer-18.seg13">in de vaste commissie voor Landbouw, Natuur en Voedselkwaliteit het lid Dik-Faber tot lid en het lid Bruins tot plaatsvervangend lid in de bestaande vacatures.</seg>
               <seg xml:id="ParlaMint-NL_2017-11-14-tweedekamer-18.seg14">Op verzoek van de PvdA-fractie benoem ik:</seg>
               <seg xml:id="ParlaMint-NL_2017-11-14-tweedekamer-18.seg15">in de vaste commissie voor Landbouw, Natuur en Voedselkwaliteit het lid Moorlag tot lid en het lid Gijs van Dijk tot plaatsvervangend lid in de bestaande vacatures.</seg>
               <seg xml:id="ParlaMint-NL_2017-11-14-tweedekamer-18.seg16">Op verzoek van de GroenLinksfractie benoem ik:</seg>
               <seg xml:id="ParlaMint-NL_2017-11-14-tweedekamer-18.seg17">in de vaste commissie voor Landbouw, Natuur en Voedselkwaliteit de leden Grashoff en Kröger tot lid en de leden Van Tongeren en Van der Lee tot plaatsvervangend lid in de bestaande vacatures.</seg>
               <seg xml:id="ParlaMint-NL_2017-11-14-tweedekamer-18.seg18">Op verzoek van de SP-fractie benoem ik:</seg>
               <seg xml:id="ParlaMint-NL_2017-11-14-tweedekamer-18.seg19">in de vaste commissie voor Landbouw, Natuur en Voedselkwaliteit de leden Futselaar en Laçin tot lid en de leden Beckerman en Hijink tot plaatsvervangend lid in de bestaande vacatures.</seg>
               <seg xml:id="ParlaMint-NL_2017-11-14-tweedekamer-18.seg20">Op verzoek van de VVD-fractie benoem ik:</seg>
               <seg xml:id="ParlaMint-NL_2017-11-14-tweedekamer-18.seg21">in de vaste commissie voor Landbouw, Natuur en Voedselkwaliteit de leden Lodders, Rudmer Heerema, Veldman, Bosman en Remco Dijkstra tot lid in de bestaande vacatures.</seg>
               <seg xml:id="ParlaMint-NL_2017-11-14-tweedekamer-18.seg22">Op verzoek van SGP-fractie benoem ik:</seg>
               <seg xml:id="ParlaMint-NL_2017-11-14-tweedekamer-18.seg23">in de vaste commissie voor Landbouw, Natuur en Voedselkwaliteit het lid Dijkgraaf tot lid en het lid Bisschop tot plaatsvervangend lid in de bestaande vacatures.</seg>
               <seg xml:id="ParlaMint-NL_2017-11-14-tweedekamer-18.seg24">Op verzoek van de CDA-fractie benoem ik:</seg>
               <seg xml:id="ParlaMint-NL_2017-11-14-tweedekamer-18.seg25">in de vaste commissie voor Justitie en Veiligheid het lid Rog tot plaatsvervangend lid in plaats van het lid Peters;</seg>
               <seg xml:id="ParlaMint-NL_2017-11-14-tweedekamer-18.seg26">in de vaste commissie voor Binnenlandse Zaken het lid Van Dam tot lid in plaats van het lid Van den Berg en de leden Van den Berg en Bruins Slot tot plaatsvervangend lid in plaats van de leden Amhaouch en Van Dam;</seg>
               <seg xml:id="ParlaMint-NL_2017-11-14-tweedekamer-18.seg27">in de vaste commissie voor Koninkrijksrelaties de leden Van der Molen en Van Toorenburg tot lid in plaats van de leden Amhaouch en Van Helvert en de leden Bruins Slot, Amhaouch en Rog tot plaatsvervangend lid in plaats van de leden Van Dam, Van der Molen en Ronnes;</seg>
               <seg xml:id="ParlaMint-NL_2017-11-14-tweedekamer-18.seg28">in de vaste commissie voor Infrastructuur en Waterstaat het lid Ronnes tot plaatsvervangend lid in plaats van het lid Van Helvert;</seg>
               <seg xml:id="ParlaMint-NL_2017-11-14-tweedekamer-18.seg29">in de vaste commissie voor Onderwijs, Cultuur en Wetenschap het lid Peters tot plaatsvervangend lid in plaats van het lid Slootweg;</seg>
               <seg xml:id="ParlaMint-NL_2017-11-14-tweedekamer-18.seg30">in de vaste commissie voor Financiën de leden Van der Molen en Geurts tot plaatsvervangend lid in plaats van de leden Van den Berg en Van Toorenburg</seg>
               <seg xml:id="ParlaMint-NL_2017-11-14-tweedekamer-18.seg31">in de vaste commissie voor Sociale Zaken en Werkgelegenheid het lid Rog tot plaatsvervangend lid in plaats van het lid Van den Berg;</seg>
               <seg xml:id="ParlaMint-NL_2017-11-14-tweedekamer-18.seg32">in de vaste commissie voor Economische Zaken en Klimaat het lid Van den Berg tot lid in plaats van het lid Geurts en de leden Geurts en Ronnes tot plaatsvervangend lid in plaats van de leden Pieter Heerma en Van den Berg;</seg>
               <seg xml:id="ParlaMint-NL_2017-11-14-tweedekamer-18.seg33">in de vaste commissie voor Landbouw, Natuur en Voedselkwaliteit de leden Geurts, Von Martels en Ronnes tot lid en de leden Amhaouch, Peters en Van Helvert tot plaatsvervangend lid in de bestaande vacatures;</seg>
               <seg xml:id="ParlaMint-NL_2017-11-14-tweedekamer-18.seg34">in de vaste commissie voor Buitenlandse Zaken het lid Bruins Slot tot lid in plaats van het lid Van Toorenburg en het lid Van Toorenburg tot plaatsvervangend lid in plaats van het lid Bruins Slot;</seg>
               <seg xml:id="ParlaMint-NL_2017-11-14-tweedekamer-18.seg35">in de vaste commissie voor Europese Zaken het lid Agnes Mulder tot lid in plaats van het lid Van Dam en het lid Van den Berg tot plaatsvervangend lid in plaats van het lid Kuik;</seg>
               <seg xml:id="ParlaMint-NL_2017-11-14-tweedekamer-18.seg36">in de vaste commissie voor Defensie de leden Pieter Heerma en Rog tot lid in plaats van de leden Omtzigt en Ronnes en de leden Van Dam en Agnes Mulder tot plaatsvervangend lid in plaats van de leden Kuik en Amhaouch;</seg>
               <seg xml:id="ParlaMint-NL_2017-11-14-tweedekamer-18.seg37">in de algemene commissie voor Buitenlandse Handel en Ontwikkelingssamenwerking de leden Van den Berg en Bruins Slot tot plaatsvervangend lid in plaats van de leden Omtzigt en Agnes Mulder.</seg>
               <seg xml:id="ParlaMint-NL_2017-11-14-tweedekamer-18.seg38">Op verzoek van de aanvrager stel ik voor het dertigledendebat over de werkdruk en de personeelstekorten in de ambulancezorg van de agenda af te voeren.</seg>
               <seg xml:id="ParlaMint-NL_2017-11-14-tweedekamer-18.seg39">En op verzoek van een aantal leden stel ik voor de volgende door hen ingediende moties opnieuw aan te houden:</seg>
               <seg xml:id="ParlaMint-NL_2017-11-14-tweedekamer-18.seg40">30010-31; 31389-101; 34300-XIII-153; 21501-32-770; 28286-740; 33400-XIII-113; 30196-391; 30196-392; 32563-43; 32563-44; 26991-377; 21501-32-769; 33750-XIII-74; 28973-144; 34298-19; 34270-17.</seg>
            </u>
            <note>Overeenkomstig de voorstellen van de voorzitter wordt besloten.</note>
            <u who="#KhadijaArib" ana="#chair" xml:id="ParlaMint-NL_2017-11-14-tweedekamer-18.u2">
               <seg xml:id="ParlaMint-NL_2017-11-14-tweedekamer-18.seg41">Dan geef ik nu het woord aan mevrouw Ouwehand namens de Partij voor de Dieren.</seg>
            </u>
            <u who="#EstherOuwehand" ana="#regular" xml:id="ParlaMint-NL_2017-11-14-tweedekamer-18.u3">
               <seg xml:id="ParlaMint-NL_2017-11-14-tweedekamer-18.seg42">Voorzitter. NRC bracht dit weekend naar buiten wat iedereen in de veehouderijsector al weet. Al jaren, en niemand die het rapporteert. Er wordt massaal gefraudeerd met mest. Eerder bleek al dat de gemeenten in Brabant geen zicht hebben op de veehouderij. Dus we weten ook niet of het aantal dieren bijvoorbeeld wel goed wordt gecontroleerd. We hebben gezien dat de minister …</seg>
            </u>
            <u who="#KhadijaArib" ana="#chair" xml:id="ParlaMint-NL_2017-11-14-tweedekamer-18.u4">
               <seg xml:id="ParlaMint-NL_2017-11-14-tweedekamer-18.seg43">U wilt een debat, mevrouw Ouwehand.</seg>
            </u>
            <u who="#EstherOuwehand" ana="#regular" xml:id="ParlaMint-NL_2017-11-14-tweedekamer-18.u5">
               <seg xml:id="ParlaMint-NL_2017-11-14-tweedekamer-18.seg44">… de sector op het matje heeft geroepen. Het lijkt me heel goed dat de Kamer hier een fors debat met haar over voert.</seg>
            </u>
            <u who="#DionGraus" ana="#regular" xml:id="ParlaMint-NL_2017-11-14-tweedekamer-18.u6">
               <seg xml:id="ParlaMint-NL_2017-11-14-tweedekamer-18.seg45">Mevrouw de voorzitter. We hebben aanstaande donderdag een debat over het bruine goud, ook wel "mest" genoemd. Daar zou ik het graag bij willen betrekken.</seg>
            </u>
            <u who="#TjeerddeGroot" ana="#regular" xml:id="ParlaMint-NL_2017-11-14-tweedekamer-18.u7">
               <seg xml:id="ParlaMint-NL_2017-11-14-tweedekamer-18.seg46">Dat is inderdaad een hele goeie, omdat we dan uitgebreid de tijd hebben. Ik zou wel graag voor dat AO een brief van de minister willen, zodat we ook weten waar we het over hebben.</seg>
            </u>
            <u who="#HelmaLodders" ana="#regular" xml:id="ParlaMint-NL_2017-11-14-tweedekamer-18.u8">
               <seg xml:id="ParlaMint-NL_2017-11-14-tweedekamer-18.seg47">Voorzitter. Dit gaat over met name de financiering van de bedrijven. Het volgende punt is nog weer een ander onderdeel als het gaat om de mestfraude. Voor dit debat geen steun. Maar in aanvulling op het verzoek voor de brief, dat eigenlijk ook voor het volgende onderwerp geldt, zou ik expliciet van de minister willen horen of we dit in de openbaarheid kunnen bespreken, omdat het OM wellicht onderzoek doen. Daar wil ik dus expliciet een reactie op.</seg>
            </u>
            <u who="#FrankFutselaar" ana="#regular" xml:id="ParlaMint-NL_2017-11-14-tweedekamer-18.u9">
               <seg xml:id="ParlaMint-NL_2017-11-14-tweedekamer-18.seg48">Voorzitter. Het OM spreekt inmiddels over tien tot twintig criminele bendes. Ik vind het AO dat we hebben daarvoor niet geschikt. Dat gaat echt over de nitraatrichtlijn. Ik wil een breed debat. Ik wil daaraan toevoegen dat ik daar ook graag de minister van Justitie en Veiligheid bij wil hebben, want het heeft ook te maken met de inzet van capaciteit bij het OM.</seg>
            </u>
            <u who="#EstherOuwehand" ana="#regular" xml:id="ParlaMint-NL_2017-11-14-tweedekamer-18.u10">
               <seg xml:id="ParlaMint-NL_2017-11-14-tweedekamer-18.seg49">Goede suggestie.</seg>
            </u>
            <u who="#JacoGeurts" ana="#regular" xml:id="ParlaMint-NL_2017-11-14-tweedekamer-18.u11">
               <seg xml:id="ParlaMint-NL_2017-11-14-tweedekamer-18.seg50">Voorzitter. Steun voor de opmerking van de heer Graus. Geen steun voor het debat.</seg>
            </u>
            <u who="#CarlaDik-Faber" ana="#regular" xml:id="ParlaMint-NL_2017-11-14-tweedekamer-18.u12">
               <seg xml:id="ParlaMint-NL_2017-11-14-tweedekamer-18.seg51">Voorzitter. Wel steun voor een brief van het kabinet maar geen steun voor het debat, omdat donderdag al een algemeen overleg gepland is.</seg>
            </u>
            <u who="#RoelofBisschop" ana="#regular" xml:id="ParlaMint-NL_2017-11-14-tweedekamer-18.u13">
               <seg xml:id="ParlaMint-NL_2017-11-14-tweedekamer-18.seg52">Voorzitter. De lijn die mevrouw Lodders schetst, lijkt ons de verstandigste. Dus geen steun voor het debat, wel voor een brief.</seg>
            </u>
            <u who="#WilliamMoorlag" ana="#regular" xml:id="ParlaMint-NL_2017-11-14-tweedekamer-18.u14">
               <seg xml:id="ParlaMint-NL_2017-11-14-tweedekamer-18.seg53">Voorzitter. Steun voor een debat, het liefst wel geïntegreerd met het volgende voorstel dat zo meteen aan de orde komt. Een brief van het ministerie wordt ook zeer wenselijk geacht.</seg>
            </u>
            <u who="#RikGrashoff" ana="#regular" xml:id="ParlaMint-NL_2017-11-14-tweedekamer-18.u15">
               <seg xml:id="ParlaMint-NL_2017-11-14-tweedekamer-18.seg54">Voorzitter. Er zou alle aanleiding zijn voor een zeer uitgebreid debat, en zelfs met spoed. Maar de meerderheid daarvoor is niet te vinden in deze Kamer. Donderdag hebben we een AO. Dus ik stel voor om het toch bij het AO te doen, want een dertigledendebat vind ik wel de slechtste uitkomst van dit verzoek. Steun voor de brief, donderdag bespreken in het AO. Ik zal overigens via een e-mailprocedure vragen om het AO met een halfuur te verlengen. Daarvoor hebben wij aparte mogelijkheden.</seg>
            </u>
            <u who="#KhadijaArib" ana="#chair" xml:id="ParlaMint-NL_2017-11-14-tweedekamer-18.u16">
               <seg xml:id="ParlaMint-NL_2017-11-14-tweedekamer-18.seg55">Dat moet u via de commissie doen. Dank u wel. Mevrouw Ouwehand, u heeft geen meerderheid voor het houden van een debat.</seg>
            </u>
            <u who="#EstherOuwehand" ana="#regular" xml:id="ParlaMint-NL_2017-11-14-tweedekamer-18.u17">
               <seg xml:id="ParlaMint-NL_2017-11-14-tweedekamer-18.seg56">Nee, en zelfs geen 30 leden, zie ik. Ik kondig alvast aan dat ik hier dinsdag weer sta, want ik weet zeker dat wij bij het algemeen overleg onvoldoende over deze grootschalige, structurele, jarenlange fraude boven tafel kunnen krijgen. Dus u ziet mij dinsdag weer.</seg>
            </u>
            <u who="#KhadijaArib" ana="#chair" xml:id="ParlaMint-NL_2017-11-14-tweedekamer-18.u18">
               <seg xml:id="ParlaMint-NL_2017-11-14-tweedekamer-18.seg57">Dan zie ik u inderdaad dinsdag. Verder stel ik voor het stenogram van dit deel van de vergadering door te geleiden naar het kabinet.</seg>
               <seg xml:id="ParlaMint-NL_2017-11-14-tweedekamer-18.seg58">Het woord is aan de heer Kops namens de PVV.</seg>
            </u>
            <u who="#AlexanderKops" ana="#regular" xml:id="ParlaMint-NL_2017-11-14-tweedekamer-18.u19">
               <seg xml:id="ParlaMint-NL_2017-11-14-tweedekamer-18.seg59">Voorzitter. Steeds meer Nederlanders met een middeninkomen vallen op de woningmarkt tussen wal en schip. Dat betekent dat ze niet in aanmerking komen voor een sociale huurwoning en een woning in de vrije sector niet kunnen betalen. Dat blijkt ook uit het rapport Staat van de Woningmarkt. En dan te bedenken dat asielzoekers op hun wenken worden bediend met gratis woningen.</seg>
            </u>
            <u who="#KhadijaArib" ana="#chair" xml:id="ParlaMint-NL_2017-11-14-tweedekamer-18.u20">
               <seg xml:id="ParlaMint-NL_2017-11-14-tweedekamer-18.seg60">Nee, nee, nee, nee, nee.</seg>
            </u>
            <u who="#AlexanderKops" ana="#regular" xml:id="ParlaMint-NL_2017-11-14-tweedekamer-18.u21">
               <seg xml:id="ParlaMint-NL_2017-11-14-tweedekamer-18.seg61">Ja, voorzitter, dat is natuurlijk schandalig. Heel graag een debat met de minister van Binnenlandse Zaken.</seg>
            </u>
            <u who="#DanielKoerhuis" ana="#regular" xml:id="ParlaMint-NL_2017-11-14-tweedekamer-18.u22">
               <seg xml:id="ParlaMint-NL_2017-11-14-tweedekamer-18.seg62">We hebben juist een wetgevingsoverleg gepland op 11 december over wonen. Ik stel voor het daarbij te laten. Geen steun voor het debat.</seg>
            </u>
            <u who="#JessicavanEijs" ana="#regular" xml:id="ParlaMint-NL_2017-11-14-tweedekamer-18.u23">
               <seg xml:id="ParlaMint-NL_2017-11-14-tweedekamer-18.seg63">Ook geen steun voor een debat. Liever gewoon bij het WGO Wonen.</seg>
            </u>
            <u who="#HenkKrol" ana="#regular" xml:id="ParlaMint-NL_2017-11-14-tweedekamer-18.u24">
               <seg xml:id="ParlaMint-NL_2017-11-14-tweedekamer-18.seg64">Steun.</seg>
            </u>
            <u who="#CarlaDik-Faber" ana="#regular" xml:id="ParlaMint-NL_2017-11-14-tweedekamer-18.u25">
               <seg xml:id="ParlaMint-NL_2017-11-14-tweedekamer-18.seg65">Ook ik verwijs naar het WGO. Geen steun voor het debat.</seg>
            </u>
            <u who="#RoelofBisschop" ana="#regular" xml:id="ParlaMint-NL_2017-11-14-tweedekamer-18.u26">
               <seg xml:id="ParlaMint-NL_2017-11-14-tweedekamer-18.seg66">Voorzitter. Het WGO op 11 december lijkt mij het aangewezen moment. Geen steun.</seg>
            </u>
            <u who="#LindaVoortman" ana="#regular" xml:id="ParlaMint-NL_2017-11-14-tweedekamer-18.u27">
               <seg xml:id="ParlaMint-NL_2017-11-14-tweedekamer-18.seg67">Voorzitter. Dat wetgevingsoverleg gaat over alles op het gebied van wonen en alles op het gebied van ruimte in de begroting, dus wij zouden wel graag een apart debat willen hebben over het tekort aan woningen in de middenhuren. Dan kan het best zijn dat de analyses van de heer Kops en mij verschillen, maar GroenLinks steunt het debatverzoek.</seg>
            </u>
            <u who="#HenkNijboer" ana="#regular" xml:id="ParlaMint-NL_2017-11-14-tweedekamer-18.u28">
               <seg xml:id="ParlaMint-NL_2017-11-14-tweedekamer-18.seg68">Voorzitter. De heer Kops begon zo goed. Ik dacht: die ga ik steunen. Maar toen kwam er zo'n vervelende sneer bij en zo'n opmerking over asielzoekers dat ik dacht: het is toch beter om het bij het wetgevingsoverleg Wonen te doen.</seg>
            </u>
            <u who="#ErikRonnes" ana="#regular" xml:id="ParlaMint-NL_2017-11-14-tweedekamer-18.u29">
               <seg xml:id="ParlaMint-NL_2017-11-14-tweedekamer-18.seg69">Voorzitter. Geen behoefte aan een extra debat. Meenemen met het WGO.</seg>
            </u>
            <u who="#FaridAzarkan" ana="#regular" xml:id="ParlaMint-NL_2017-11-14-tweedekamer-18.u30">
               <seg xml:id="ParlaMint-NL_2017-11-14-tweedekamer-18.seg70">Voorzitter. Ook voor DENK begon het prima, we hadden graag willen steunen, maar geen steun vanwege die sneer richting asielzoekers.</seg>
            </u>
            <u who="#SandraBeckerman" ana="#regular" xml:id="ParlaMint-NL_2017-11-14-tweedekamer-18.u31">
               <seg xml:id="ParlaMint-NL_2017-11-14-tweedekamer-18.seg71">Voorzitter. Wij hadden voor dit onderwerp al eerder mondelinge vragen aangemeld. We hebben deze inmiddels omgezet in schriftelijke vragen. Op zich ben ik voor een debat, maar absoluut niet met de koppeling die de heer Kops legde met asielzoekers.</seg>
            </u>
            <u who="#KhadijaArib" ana="#chair" xml:id="ParlaMint-NL_2017-11-14-tweedekamer-18.u32">
               <seg xml:id="ParlaMint-NL_2017-11-14-tweedekamer-18.seg72">Dus u steunt het verzoek.</seg>
            </u>
            <u who="#SandraBeckerman" ana="#regular" xml:id="ParlaMint-NL_2017-11-14-tweedekamer-18.u33">
               <seg xml:id="ParlaMint-NL_2017-11-14-tweedekamer-18.seg73">Wij steunen het verzoek, maar niet de koppeling met asielzoekers.</seg>
            </u>
            <u who="#KhadijaArib" ana="#chair" xml:id="ParlaMint-NL_2017-11-14-tweedekamer-18.u34">
               <seg xml:id="ParlaMint-NL_2017-11-14-tweedekamer-18.seg74">Mijnheer Kops, u heeft geen meerderheid voor het houden van een debat.</seg>
            </u>
            <u who="#AlexanderKops" ana="#regular" xml:id="ParlaMint-NL_2017-11-14-tweedekamer-18.u35">
               <seg xml:id="ParlaMint-NL_2017-11-14-tweedekamer-18.seg75">Maar volgens mij wel een dertigledendebat.</seg>
            </u>
            <u who="#KhadijaArib" ana="#chair" xml:id="ParlaMint-NL_2017-11-14-tweedekamer-18.u36">
               <seg xml:id="ParlaMint-NL_2017-11-14-tweedekamer-18.seg76">Daar heeft u ruime steun voor, ten minste 52 leden.</seg>
            </u>
            <u who="#AlexanderKops" ana="#regular" xml:id="ParlaMint-NL_2017-11-14-tweedekamer-18.u37">
               <seg xml:id="ParlaMint-NL_2017-11-14-tweedekamer-18.seg77">Het is natuurlijk wel opmerkelijk, voorzitter: dus doordat de PVV hier een standpunt inneemt, dat andere partijen een sneer noemen of een bepaalde koppeling, laten zij de huurders gigantisch in de steek. Het is schandalig!</seg>
            </u>
            <u who="#KhadijaArib" ana="#chair" xml:id="ParlaMint-NL_2017-11-14-tweedekamer-18.u38">
               <seg xml:id="ParlaMint-NL_2017-11-14-tweedekamer-18.seg78">Er is niet om een brief gevraagd. Wij zullen het verzoek om een dertigledendebat toevoegen aan de lijst.</seg>
               <seg xml:id="ParlaMint-NL_2017-11-14-tweedekamer-18.seg79">Dan geef ik nu het woord aan mevrouw Van Tongeren namens GroenLinks.</seg>
            </u>
            <u who="#LiesbethvanTongeren" ana="#regular" xml:id="ParlaMint-NL_2017-11-14-tweedekamer-18.u39">
               <seg xml:id="ParlaMint-NL_2017-11-14-tweedekamer-18.seg80">Voorzitter. Er staat reeds een dertigledendebat van GroenLinks op de agenda. Ik wil hier het verzoek doen om dat om te zetten in een meerderheidsdebat.</seg>
            </u>
            <u who="#KhadijaArib" ana="#chair" xml:id="ParlaMint-NL_2017-11-14-tweedekamer-18.u40">
               <seg xml:id="ParlaMint-NL_2017-11-14-tweedekamer-18.seg81">Ik ben een beetje stil omdat het verzoek zo kort is. Dus u kunt het wel?</seg>
            </u>
            <u who="#LiesbethvanTongeren" ana="#regular" xml:id="ParlaMint-NL_2017-11-14-tweedekamer-18.u41">
               <seg xml:id="ParlaMint-NL_2017-11-14-tweedekamer-18.seg82">Maar natuurlijk, voorzitter! Ik doe altijd mijn best om u zo veel mogelijk ter wille te zijn!</seg>
            </u>
            <u who="#KhadijaArib" ana="#chair" xml:id="ParlaMint-NL_2017-11-14-tweedekamer-18.u42">
               <seg xml:id="ParlaMint-NL_2017-11-14-tweedekamer-18.seg83">Heel goed!</seg>
            </u>
            <u who="#JanPaternotte" ana="#regular" xml:id="ParlaMint-NL_2017-11-14-tweedekamer-18.u43">
               <seg xml:id="ParlaMint-NL_2017-11-14-tweedekamer-18.seg84">Voorzitter. Dat is een uitstekend voorstel van mevrouw Van Tongeren. Wij kunnen ons voorstellen dat wij het bij de begrotingsbehandeling van Infrastructuur en Waterstaat niet specifiek over Lelystad Airport gaan hebben, zodat wij dat bij dit debat kunnen doen.</seg>
            </u>
            <u who="#EppoBruins" ana="#regular" xml:id="ParlaMint-NL_2017-11-14-tweedekamer-18.u44">
               <seg xml:id="ParlaMint-NL_2017-11-14-tweedekamer-18.seg85">Steun voor het voorstel van mevrouw Van Tongeren en ook voor de suggestie van de heer Paternotte.</seg>
            </u>
            <u who="#CorrievanBrenk" ana="#regular" xml:id="ParlaMint-NL_2017-11-14-tweedekamer-18.u45">
               <seg xml:id="ParlaMint-NL_2017-11-14-tweedekamer-18.seg86">Ik zou graag willen dat er ook door middel van een brief misschien al mogelijkheden worden aangekondigd in het kader van een nieuwe MER, want volgens mij moeten wij daar met zijn allen op uitkomen. Ik bepaal zelf of ik dit onderwerp bij het wetgevingsoverleg of bij de begroting aan de orde stel. Daar heb ik anderen niet voor nodig.</seg>
            </u>
            <u who="#KhadijaArib" ana="#chair" xml:id="ParlaMint-NL_2017-11-14-tweedekamer-18.u46">
               <seg xml:id="ParlaMint-NL_2017-11-14-tweedekamer-18.seg87">Maar u steunt het verzoek?</seg>
            </u>
            <u who="#CorrievanBrenk" ana="#regular" xml:id="ParlaMint-NL_2017-11-14-tweedekamer-18.u47">
               <seg xml:id="ParlaMint-NL_2017-11-14-tweedekamer-18.seg88">Ja.</seg>
            </u>
            <u who="#MustafaAmhaouch" ana="#regular" xml:id="ParlaMint-NL_2017-11-14-tweedekamer-18.u48">
               <seg xml:id="ParlaMint-NL_2017-11-14-tweedekamer-18.seg89">Voorzitter, steun. Ik ben het ook eens met de opmerking van de heer Paternotte dat we het uit de begroting kunnen halen, maar wel na de technische briefing. Er staat nog een technische briefing gepland. Daarna kunnen we het doen.</seg>
            </u>
            <u who="#RoelofBisschop" ana="#regular" xml:id="ParlaMint-NL_2017-11-14-tweedekamer-18.u49">
               <seg xml:id="ParlaMint-NL_2017-11-14-tweedekamer-18.seg90">Voorzitter, daar sluit ik bij aan.</seg>
            </u>
            <u who="#FemkeMerelArissen" ana="#regular" xml:id="ParlaMint-NL_2017-11-14-tweedekamer-18.u50">
               <seg xml:id="ParlaMint-NL_2017-11-14-tweedekamer-18.seg91">Voorzitter, van harte steun voor het verzoek van GroenLinks.</seg>
            </u>
            <u who="#CemLaçin" ana="#regular" xml:id="ParlaMint-NL_2017-11-14-tweedekamer-18.u51">
               <seg xml:id="ParlaMint-NL_2017-11-14-tweedekamer-18.seg92">Zeker steun. De actiegroep HoogOverijssel toont aan dat er heel grote fouten zijn gemaakt en dat de MER opnieuw moet, dus steun voor het verzoek.</seg>
            </u>
            <u who="#GijsvanDijk" ana="#regular" xml:id="ParlaMint-NL_2017-11-14-tweedekamer-18.u52">
               <seg xml:id="ParlaMint-NL_2017-11-14-tweedekamer-18.seg93">Steun voor het verzoek.</seg>
            </u>
            <u who="#HelmaLodders" ana="#regular" xml:id="ParlaMint-NL_2017-11-14-tweedekamer-18.u53">
               <seg xml:id="ParlaMint-NL_2017-11-14-tweedekamer-18.seg94">Steun.</seg>
            </u>
            <u who="#KhadijaArib" ana="#chair" xml:id="ParlaMint-NL_2017-11-14-tweedekamer-18.u54">
               <seg xml:id="ParlaMint-NL_2017-11-14-tweedekamer-18.seg95">Mevrouw Van Tongeren, u heeft brede steun voor het houden van een meerderheidsdebat. Daar zullen we ook rekening mee houden.</seg>
            </u>
            <u who="#LiesbethvanTongeren" ana="#regular" xml:id="ParlaMint-NL_2017-11-14-tweedekamer-18.u55">
               <seg xml:id="ParlaMint-NL_2017-11-14-tweedekamer-18.seg96">Ik doe daarbij het verzoek, ook namens de Kamermeerderheid, om het vrij vlot na de technische briefing in te plannen. Dan is de keuze tussen wat je in de begroting behandelt en wat in dit debat, ook makkelijker te maken voor de collega's.</seg>
            </u>
            <u who="#KhadijaArib" ana="#chair" xml:id="ParlaMint-NL_2017-11-14-tweedekamer-18.u56">
               <seg xml:id="ParlaMint-NL_2017-11-14-tweedekamer-18.seg97">Dank u wel. Verder stel ik voor het stenogram van dit deel van de vergadering door te geleiden naar het kabinet.</seg>
               <seg xml:id="ParlaMint-NL_2017-11-14-tweedekamer-18.seg98">De heer Jasper van Dijk namens de SP.</seg>
            </u>
            <u who="#JaspervanDijk" ana="#regular" xml:id="ParlaMint-NL_2017-11-14-tweedekamer-18.u57">
               <seg xml:id="ParlaMint-NL_2017-11-14-tweedekamer-18.seg99">Voorzitter. De arbeidsmarktpositie van 55-plussers is belabberd. Een zeer gering aantal van hen vindt werk, bijvoorbeeld als gevolg van arbeidsmarktdiscriminatie/leeftijdsdiscriminatie. Daarom worden ze ook hoorndol van de sollicitatieplicht. Het tv-programma Radar heeft zojuist een interessante petitie aangeboden aan ons met meer dan 100.000 handtekeningen. Ik wil een debat over de oplossingen die zij aanreiken.</seg>
            </u>
            <u who="#PieterHeerma" ana="#regular" xml:id="ParlaMint-NL_2017-11-14-tweedekamer-18.u58">
               <seg xml:id="ParlaMint-NL_2017-11-14-tweedekamer-18.seg100">De heer Van Dijk vraagt een debat aan over een belangrijk thema, blijkens ook de petitie. Ik geef op dit moment geen steun aan het verzoek om een debat, maar ik wil wel graag een brief van de regering over dit onderwerp hebben, waarna we kunnen bekijken waar we het bespreken. Daarbij kan ik me heel goed voorstellen dat we het bij de begroting Sociale Zaken zullen doen.</seg>
            </u>
            <u who="#GijsvanDijk" ana="#regular" xml:id="ParlaMint-NL_2017-11-14-tweedekamer-18.u59">
               <seg xml:id="ParlaMint-NL_2017-11-14-tweedekamer-18.seg101">Steun voor het verzoek.</seg>
            </u>
            <u who="#StevenvanWeyenberg" ana="#regular" xml:id="ParlaMint-NL_2017-11-14-tweedekamer-18.u60">
               <seg xml:id="ParlaMint-NL_2017-11-14-tweedekamer-18.seg102">Ja, voorzitter, we moeten veel meer doen om ouderen meer kansen te geven op de arbeidsmarkt. Ik zou het graag betrekken bij de begroting Sociale Zaken. Ik denk dat we het dan ook het snelste aan de orde hebben in de plenaire zaal, dus geen steun om dan een apart debat te houden. Het verzoek om een brief lijkt mij buitengewoon verstandig, ruim voor de begrotingsbehandeling.</seg>
            </u>
            <u who="#CorrievanBrenk" ana="#regular" xml:id="ParlaMint-NL_2017-11-14-tweedekamer-18.u61">
               <seg xml:id="ParlaMint-NL_2017-11-14-tweedekamer-18.seg103">Voorzitter, we hebben al eens vaker ervoor gepleit om die sollicitatieplicht af te schaffen. Wij steunen het verzoek van de SP.</seg>
            </u>
            <u who="#MachieldeGraaf" ana="#regular" xml:id="ParlaMint-NL_2017-11-14-tweedekamer-18.u62">
               <seg xml:id="ParlaMint-NL_2017-11-14-tweedekamer-18.seg104">Voorzitter, ondanks de koppeling die wordt gelegd door de SP volg ik de lijn van de heer Heerma van het CDA. Dat was een grapje, natuurlijk.</seg>
            </u>
            <u who="#KhadijaArib" ana="#chair" xml:id="ParlaMint-NL_2017-11-14-tweedekamer-18.u63">
               <seg xml:id="ParlaMint-NL_2017-11-14-tweedekamer-18.seg105">Ja, ik begreep hem wel. Mevrouw Voortman, GroenLinks.</seg>
            </u>
            <u who="#LindaVoortman" ana="#regular" xml:id="ParlaMint-NL_2017-11-14-tweedekamer-18.u64">
               <seg xml:id="ParlaMint-NL_2017-11-14-tweedekamer-18.seg106">Voorzitter, dank u wel. Meer dan 100.000 mensen hebben deze petitie getekend. Zij vragen inderdaad om een concrete oplossing: een proef met een basisinkomen voor werkloze 55-plussers. Wij zouden daar graag een apart debat over willen en het niet wegmoffelen onder de Sociale Zakenbegroting, dus GroenLinks steunt het voorstel.</seg>
            </u>
            <u who="#RoelofBisschop" ana="#regular" xml:id="ParlaMint-NL_2017-11-14-tweedekamer-18.u65">
               <seg xml:id="ParlaMint-NL_2017-11-14-tweedekamer-18.seg107">Voorzitter, ik denk dat een brief van de regering de aangewezen weg is op dit moment. Daarna kunnen we bepalen of het bij de begroting moet worden betrokken dan wel er een apart debat moet komen.</seg>
            </u>
            <u who="#SelçukÖztürk" ana="#regular" xml:id="ParlaMint-NL_2017-11-14-tweedekamer-18.u66">
               <seg xml:id="ParlaMint-NL_2017-11-14-tweedekamer-18.seg108">Voorzitter, terecht hebben 100.000 mensen hier aandacht voor gevraagd. Alle vormen van discriminatie moeten hard aangepakt worden, dus steun voor een apart debat.</seg>
            </u>
            <u who="#DennisWiersma" ana="#regular" xml:id="ParlaMint-NL_2017-11-14-tweedekamer-18.u67">
               <seg xml:id="ParlaMint-NL_2017-11-14-tweedekamer-18.seg109">Voorzitter, ook voor onze fractie is dit een heel belangrijk thema. Ik sluit me aan bij de reactie van de heer Heerma: eerst een reactie van het kabinet en dit dan mogelijk betrekken bij de begroting. Ik denk ook dat dat recht doet aan het belang van dit grote thema.</seg>
            </u>
            <u who="#EppoBruins" ana="#regular" xml:id="ParlaMint-NL_2017-11-14-tweedekamer-18.u68">
               <seg xml:id="ParlaMint-NL_2017-11-14-tweedekamer-18.seg110">Voorzitter, ik denk dat we de komende jaren nog vaak hierover gaan praten, maar nu eerst een brief en dan gaan we kijken waar we het gaan bespreken.</seg>
            </u>
            <u who="#KhadijaArib" ana="#chair" xml:id="ParlaMint-NL_2017-11-14-tweedekamer-18.u69">
               <seg xml:id="ParlaMint-NL_2017-11-14-tweedekamer-18.seg111">De heer Jasper van Dijk.</seg>
            </u>
            <u who="#JaspervanDijk" ana="#regular" xml:id="ParlaMint-NL_2017-11-14-tweedekamer-18.u70">
               <seg xml:id="ParlaMint-NL_2017-11-14-tweedekamer-18.seg112">Ik constateer dat ik voldoende steun heb voor een dertigledendebat.</seg>
            </u>
            <u who="#KhadijaArib" ana="#chair" xml:id="ParlaMint-NL_2017-11-14-tweedekamer-18.u71">
               <seg xml:id="ParlaMint-NL_2017-11-14-tweedekamer-18.seg113">Ja.</seg>
            </u>
            <u who="#JaspervanDijk" ana="#regular" xml:id="ParlaMint-NL_2017-11-14-tweedekamer-18.u72">
               <seg xml:id="ParlaMint-NL_2017-11-14-tweedekamer-18.seg114">Dus dat zou ik graag willen aanvragen, voorzitter.</seg>
            </u>
            <u who="#KhadijaArib" ana="#chair" xml:id="ParlaMint-NL_2017-11-14-tweedekamer-18.u73">
               <seg xml:id="ParlaMint-NL_2017-11-14-tweedekamer-18.seg115">We gaan het toevoegen aan de lijst van dertigledendebatten. Verder stel ik voor het stenogram van dit deel van de vergadering door te geleiden naar het kabinet.</seg>
               <seg xml:id="ParlaMint-NL_2017-11-14-tweedekamer-18.seg116">Ik heb de heer Asscher op mijn lijstje staan, maar ik zie de heer Gijs van Dijk staan. O, ik ben te snel, u hebt gelijk. De heer Gijs van Dijk.</seg>
            </u>
            <u who="#GijsvanDijk" ana="#regular" xml:id="ParlaMint-NL_2017-11-14-tweedekamer-18.u74">
               <seg xml:id="ParlaMint-NL_2017-11-14-tweedekamer-18.seg117">Dank u wel, voorzitter. Vrijdag is een belangrijke dag, want dan is er een Europese sociale top in Zweden. Daar wordt gesproken over een sociaal Europa. Dat is van belang, want er is absoluut een keiharde concurrentieslag gaande tussen werknemers. Het zijn meer concurrenten dan collega's. Ik wil dus graag een debat met het kabinet, nog vóór vrijdag.</seg>
            </u>
            <u who="#StevenvanWeyenberg" ana="#regular" xml:id="ParlaMint-NL_2017-11-14-tweedekamer-18.u75">
               <seg xml:id="ParlaMint-NL_2017-11-14-tweedekamer-18.seg118">Voorzitter. Het is zeker een belangrijk thema, want je moet niet alleen wetten maken, maar je moet ze ook handhaven in Europa. Ik zou mij kunnen voorstellen dat we een spoed-AO houden. Ik heb even naar de plenaire agenda gekeken, maar die loopt al aardig over. Dan kunnen we hier afronden met een verslag van een algemeen overleg, om moties in te dienen. Ik denk dat dat de manier is om het snelst het onderwerp hier te kunnen bespreken, nog voordat eind deze week die Europese top plaatsvindt.</seg>
            </u>
            <u who="#KhadijaArib" ana="#chair" xml:id="ParlaMint-NL_2017-11-14-tweedekamer-18.u76">
               <seg xml:id="ParlaMint-NL_2017-11-14-tweedekamer-18.seg119">Dus geen steun voor een plenair debat, maar wel voor een AO.</seg>
            </u>
            <u who="#StevenvanWeyenberg" ana="#regular" xml:id="ParlaMint-NL_2017-11-14-tweedekamer-18.u77">
               <seg xml:id="ParlaMint-NL_2017-11-14-tweedekamer-18.seg120">Ik hoop dat de heer Gijs van Dijk het met mij eens is dat dit misschien een werkbare oplossing is.</seg>
            </u>
            <u who="#RoelofBisschop" ana="#regular" xml:id="ParlaMint-NL_2017-11-14-tweedekamer-18.u78">
               <seg xml:id="ParlaMint-NL_2017-11-14-tweedekamer-18.seg121">Voorzitter, steun voor het debat. We kunnen het dan in het debat hebben over de inhoud daarvan en de inbreng.</seg>
            </u>
            <u who="#KhadijaArib" ana="#chair" xml:id="ParlaMint-NL_2017-11-14-tweedekamer-18.u79">
               <seg xml:id="ParlaMint-NL_2017-11-14-tweedekamer-18.seg122">Daar is het debat ook voor bedoeld.</seg>
            </u>
            <u who="#ZihniÖzdil" ana="#regular" xml:id="ParlaMint-NL_2017-11-14-tweedekamer-18.u80">
               <seg xml:id="ParlaMint-NL_2017-11-14-tweedekamer-18.seg123">Voorzitter. Steun voor het verzoek van onze kameraden van de PvdA.</seg>
            </u>
            <u who="#DennisWiersma" ana="#regular" xml:id="ParlaMint-NL_2017-11-14-tweedekamer-18.u81">
               <seg xml:id="ParlaMint-NL_2017-11-14-tweedekamer-18.seg124">Voorzitter. Dit thema is continu onderwerp van gesprek. Dat is ook belangrijk. We hebben nog niet zo heel lang geleden in een AO over de formele Raad hier een en ander over gewisseld. Deze top staat al een tijdje op de agenda. De heer Gijs van Dijk had dus ook al iets eerder kunnen zien dat deze eraan komt.</seg>
            </u>
            <u who="#GijsvanDijk" ana="#regular" xml:id="ParlaMint-NL_2017-11-14-tweedekamer-18.u82">
               <seg xml:id="ParlaMint-NL_2017-11-14-tweedekamer-18.seg125">We zijn ruim op tijd.</seg>
            </u>
            <u who="#DennisWiersma" ana="#regular" xml:id="ParlaMint-NL_2017-11-14-tweedekamer-18.u83">
               <seg xml:id="ParlaMint-NL_2017-11-14-tweedekamer-18.seg126">Desalniettemin is het, als een fractie hier meer informatie over wil, van belang dat we die ruimte bieden. Ik zou mij wel willen aansluiten bij wat de heer Van Weyenberg van D66 daarover heeft gezegd. Dan kijken we wat er praktisch in die tijd nog haalbaar is.</seg>
            </u>
            <u who="#KhadijaArib" ana="#chair" xml:id="ParlaMint-NL_2017-11-14-tweedekamer-18.u84">
               <seg xml:id="ParlaMint-NL_2017-11-14-tweedekamer-18.seg127">Helder.</seg>
            </u>
            <u who="#DennisWiersma" ana="#regular" xml:id="ParlaMint-NL_2017-11-14-tweedekamer-18.u85">
               <seg xml:id="ParlaMint-NL_2017-11-14-tweedekamer-18.seg128">Wat mij betreft kan het schriftelijk, maar als het nodig is, kan het ook in een AO.</seg>
            </u>
            <u who="#SelçukÖztürk" ana="#regular" xml:id="ParlaMint-NL_2017-11-14-tweedekamer-18.u86">
               <seg xml:id="ParlaMint-NL_2017-11-14-tweedekamer-18.seg129">Steun voor het debat.</seg>
            </u>
            <u who="#MachieldeGraaf" ana="#regular" xml:id="ParlaMint-NL_2017-11-14-tweedekamer-18.u87">
               <seg xml:id="ParlaMint-NL_2017-11-14-tweedekamer-18.seg130">Voorzitter, ik heb een correctie. Het gaat natuurlijk niet om Europa maar om die bestuurlijke moloch, de EU, die vreemde mogendheid die helemaal niets over ons sociale domein te zeggen heeft. Omdat er in de brief die we gekregen hebben, ook staat dat er geen geschreven verslag zal komen, moeten alle nekharen overeind staan en moet het kabinet met de billetjes bloot. Dus graag steun voor het debat.</seg>
            </u>
            <u who="#PieterHeerma" ana="#regular" xml:id="ParlaMint-NL_2017-11-14-tweedekamer-18.u88">
               <seg xml:id="ParlaMint-NL_2017-11-14-tweedekamer-18.seg131">Ik vind de route om het via een spoed-AO te doen en het hier af te ronden in een VAO, zodat de heer Gijs van Dijk ook moties kan indienen, wel een chique oplossing. Ik ben benieuwd of de heer Gijs van Dijk zich er ook in kan vinden.</seg>
            </u>
            <u who="#JaspervanDijk" ana="#regular" xml:id="ParlaMint-NL_2017-11-14-tweedekamer-18.u89">
               <seg xml:id="ParlaMint-NL_2017-11-14-tweedekamer-18.seg132">Geen bezwaar tegen een debat, maar als dat agendatechnisch via de commissie moet, dan kan dat ook.</seg>
            </u>
            <u who="#EppoBruins" ana="#regular" xml:id="ParlaMint-NL_2017-11-14-tweedekamer-18.u90">
               <seg xml:id="ParlaMint-NL_2017-11-14-tweedekamer-18.seg133">Ik volg de lijn dat we gaan kijken of het misschien ook in een spoed-AO zou kunnen.</seg>
            </u>
            <u who="#KhadijaArib" ana="#chair" xml:id="ParlaMint-NL_2017-11-14-tweedekamer-18.u91">
               <seg xml:id="ParlaMint-NL_2017-11-14-tweedekamer-18.seg134">Eigenlijk heeft u steun van een meerderheid, maar dan voor een spoed-algemeen overleg, met waarschijnlijk een plenaire afronding. Maar u heeft geen steun voor een plenair debat.</seg>
            </u>
            <u who="#GijsvanDijk" ana="#regular" xml:id="ParlaMint-NL_2017-11-14-tweedekamer-18.u92">
               <seg xml:id="ParlaMint-NL_2017-11-14-tweedekamer-18.seg135">Het is vooral van belang dat we het deze week bespreken, want het is vrijdag. Dan kunnen we ook nog boodschappen meegeven aan het kabinet. We nemen het mee naar de procedurevergadering van de commissie voor Sociale Zaken.</seg>
            </u>
            <u who="#KhadijaArib" ana="#chair" xml:id="ParlaMint-NL_2017-11-14-tweedekamer-18.u93">
               <seg xml:id="ParlaMint-NL_2017-11-14-tweedekamer-18.seg136">Dank u wel. Ik stel voor het stenogram van dit deel van de vergadering door te geleiden naar het kabinet.</seg>
               <seg xml:id="ParlaMint-NL_2017-11-14-tweedekamer-18.seg137">Ik geef nu het woord aan de heer Asscher namens de PvdA.</seg>
            </u>
            <u who="#LodewijkAsscher" ana="#regular" xml:id="ParlaMint-NL_2017-11-14-tweedekamer-18.u94">
               <seg xml:id="ParlaMint-NL_2017-11-14-tweedekamer-18.seg138">Voorzitter. Er is geprobeerd met nepnieuws de Tweede Kamerverkiezingen te beïnvloeden, zegt de minister van Binnenlandse Zaken vanochtend in De Telegraaf. In de Kamerbrief die als bijlage bij De Telegraaf is verschenen, wordt dat niet verder toegelicht. Als de democratie in gevaar is, hoort er actie te komen. Dus ik vraag het kabinet om voor de behandeling van de begroting van Binnenlandse Zaken …</seg>
            </u>
            <u who="#KhadijaArib" ana="#chair" xml:id="ParlaMint-NL_2017-11-14-tweedekamer-18.u95">
               <seg xml:id="ParlaMint-NL_2017-11-14-tweedekamer-18.seg139">Dat is morgen.</seg>
            </u>
            <u who="#LodewijkAsscher" ana="#regular" xml:id="ParlaMint-NL_2017-11-14-tweedekamer-18.u96">
               <seg xml:id="ParlaMint-NL_2017-11-14-tweedekamer-18.seg140">… een aanvullende brief te sturen met substantie, waarin het laat zien wat de voorbeelden zijn van beïnvloeding van onze Kamer. Ik wil een voorbeeld van wat wordt bedoeld met de vreemde passage over de Wet op de inlichtingen- en veiligheidsdiensten. Want er staat dat die wet nodig is om dit probleem tegen te gaan, maar dat de invoering met een halfjaar is uitgesteld. Ik wil ook een voorbeeld van de internationale aanpak hiervan. Want als ons land in gesprek gaat met techbedrijven maakt het niet zo veel indruk, maar dit speelt in heel Europa. Ten vierde wil ik een voorbeeld van wat het kabinet strafrechtelijk wil doen aan dit probleem. Dus voor de begroting van BZK</seg>
            </u>
            <u who="#KhadijaArib" ana="#chair" xml:id="ParlaMint-NL_2017-11-14-tweedekamer-18.u97">
               <seg xml:id="ParlaMint-NL_2017-11-14-tweedekamer-18.seg141">Ik zie verschillende Kamerleden achter de interruptiemicrofoons staan, maar jullie weten dat vragen om informatie geen meerderheid nodig hebben. Maar de heer Verhoeven heeft een briljante opmerking.</seg>
            </u>
            <u who="#KeesVerhoeven" ana="#regular" xml:id="ParlaMint-NL_2017-11-14-tweedekamer-18.u98">
               <seg xml:id="ParlaMint-NL_2017-11-14-tweedekamer-18.seg142">Dat weet ik niet, maar als het met zo veel bombarie wordt aangekondigd in de plenaire zaal en wij dan met een meerderheid moeten zeggen "ja, dat vinden wij goed", dan is dat een beetje vreemd. Dan kunnen we het voortaan beter bij de procedurevergadering doen. Dan kan de heer Asscher voortaan een mail sturen. Ik vind het op zich prima om een brief te vragen. De punten die de heer Asscher noemt, snap ik hier en daar wel. Het is ook waar dat de PvdA-minister van Binnenlandse Zaken, Plasterk, hier de afgelopen vierenhalf jaar veel te weinig aan gedaan heeft. Dus laten wij nu gas geven.</seg>
            </u>
            <u who="#KhadijaArib" ana="#chair" xml:id="ParlaMint-NL_2017-11-14-tweedekamer-18.u99">
               <seg xml:id="ParlaMint-NL_2017-11-14-tweedekamer-18.seg143">Maar dat kan morgen in het debat.</seg>
            </u>
            <u who="#KeesVerhoeven" ana="#regular" xml:id="ParlaMint-NL_2017-11-14-tweedekamer-18.u100">
               <seg xml:id="ParlaMint-NL_2017-11-14-tweedekamer-18.seg144">Dan steun ik het verzoek om een brief. Het lijkt mij een goed punt.</seg>
            </u>
            <u who="#KhadijaArib" ana="#chair" xml:id="ParlaMint-NL_2017-11-14-tweedekamer-18.u101">
               <seg xml:id="ParlaMint-NL_2017-11-14-tweedekamer-18.seg145">Er is echt geen meerderheid voor nodig. Ik wil dus het voorstel doen om het stenogram van dit deel van de vergadering door te geleiden naar het kabinet.</seg>
            </u>
            <u who="#LodewijkAsscher" ana="#regular" xml:id="ParlaMint-NL_2017-11-14-tweedekamer-18.u102">
               <seg xml:id="ParlaMint-NL_2017-11-14-tweedekamer-18.seg146">Voorzitter, dank daarvoor. De begrotingsbehandeling is morgen om 10.00 uur. We zullen niet reageren op kinderachtige Kamerleden. Het is echt een te belangrijke kwestie. Dank u wel.</seg>
            </u>
            <u who="#KhadijaArib" ana="#chair" xml:id="ParlaMint-NL_2017-11-14-tweedekamer-18.u103">
               <seg xml:id="ParlaMint-NL_2017-11-14-tweedekamer-18.seg147">Dank u wel. Ik stel voor het stenogram van dit deel van de vergadering door te geleiden naar het kabinet.</seg>
               <seg xml:id="ParlaMint-NL_2017-11-14-tweedekamer-18.seg148">De heer Van Raak namens de SP.</seg>
            </u>
            <u who="#RonaldvanRaak" ana="#regular" xml:id="ParlaMint-NL_2017-11-14-tweedekamer-18.u104">
               <seg xml:id="ParlaMint-NL_2017-11-14-tweedekamer-18.seg149">Bij de begroting van de Koning vorig jaar hebben we gesproken over een belastingdeal met toenmalig prins Bernhard. De minister-president heeft toen gezegd een uitgebreid onderzoek te laten doen. Dat is gebeurd. Dat onderzoek is bijna klaar, namelijk over twee weken. Maar volgende week hebben we een debat met de minister-president over de begroting van de Koning. Dus het lijkt me een beetje mosterd na de maaltijd worden als we dat belangrijke rapport een week na de begroting krijgen. Ik wil de minister-president vragen om dat gewoon nu, voor maandag 12.00 uur, naar de Tweede Kamer te sturen. Volgens mij is het allang klaar, ligt het allang bij het ministerie en kan het ook makkelijk naar de Kamer worden gestuurd.</seg>
            </u>
            <u who="#KhadijaArib" ana="#chair" xml:id="ParlaMint-NL_2017-11-14-tweedekamer-18.u105">
               <seg xml:id="ParlaMint-NL_2017-11-14-tweedekamer-18.seg150">Ook hier geldt dat het om een verzoek gaat om de Kamer te informeren, dus ik wil voorstellen het stenogram van dit deel van de vergadering door te geleiden naar het kabinet.</seg>
            </u>
            <u who="#FoortvanOosten" ana="#regular" xml:id="ParlaMint-NL_2017-11-14-tweedekamer-18.u106">
               <seg xml:id="ParlaMint-NL_2017-11-14-tweedekamer-18.seg151">Voorzitter, u doet dat voorstel, maar ik zou daar toch een opmerking bij willen maken. Een onderzoek is één ding, maar het moet natuurlijk wel voorzien zijn van een kabinetsreactie. Dat is vorig jaar tijdens de begrotingsbehandeling besproken. Ik hecht daar wel aan.</seg>
            </u>
            <u who="#KhadijaArib" ana="#chair" xml:id="ParlaMint-NL_2017-11-14-tweedekamer-18.u107">
               <seg xml:id="ParlaMint-NL_2017-11-14-tweedekamer-18.seg152">Nog aanvullende informatie, meneer Van der Molen?</seg>
            </u>
            <u who="#HarryvanderMolen" ana="#regular" xml:id="ParlaMint-NL_2017-11-14-tweedekamer-18.u108">
               <seg xml:id="ParlaMint-NL_2017-11-14-tweedekamer-18.seg153">Voorzitter, dat laatste ondersteun ik van harte.</seg>
            </u>
            <u who="#KhadijaArib" ana="#chair" xml:id="ParlaMint-NL_2017-11-14-tweedekamer-18.u109">
               <seg xml:id="ParlaMint-NL_2017-11-14-tweedekamer-18.seg154">Oké. Dan stel ik voor het stenogram van dit deel van de vergadering door te geleiden naar het kabinet.</seg>
               <seg xml:id="ParlaMint-NL_2017-11-14-tweedekamer-18.seg155">Dan geef ik nu het woord aan de heer Azarkan namens DENK.</seg>
            </u>
            <u who="#FaridAzarkan" ana="#regular" xml:id="ParlaMint-NL_2017-11-14-tweedekamer-18.u110">
               <seg xml:id="ParlaMint-NL_2017-11-14-tweedekamer-18.seg156">Voorzitter, dank. Zondag werd een bouwlocatie in Enschede besmeurd met varkensbloed door extreemrechtse Ku Klux Klanachtige dwazen. Het ging om de bouwlocatie van een moskee. Dat staat niet op zichzelf. De afgelopen maanden waren er vele incidenten: brandstichting, varkenskoppen, bekladdingen, bedreigingen, het houdt maar niet op. De tijd is aangebroken voor harde maatregelen. Vandaar mijn verzoek. Ik wil graag een debat met de minister van Justitie en Veiligheid om te spreken over de beveiliging van moskeeën.</seg>
            </u>
            <u who="#MadeleinevanToorenburg" ana="#regular" xml:id="ParlaMint-NL_2017-11-14-tweedekamer-18.u111">
               <seg xml:id="ParlaMint-NL_2017-11-14-tweedekamer-18.seg157">Voorzitter, wij hebben het bij herhaling over de beveiliging van moskeeën. Onlangs hadden wij zelfs nog een technische briefing, waar DENK niet aanwezig was. Ik denk dat het belangrijk is om het onderzoek af te wachten en ook het geluid uit Enschede goed mee te wegen. We hebben de minister vandaag gehoord. Hij doet er alles aan om het veilig te houden. Ik heb dus geen behoefte aan een aanvullend debat, want dan staan wij waarschijnlijk te debatteren, terwijl DENK afwezig is.</seg>
            </u>
            <u who="#SharonDijksma" ana="#regular" xml:id="ParlaMint-NL_2017-11-14-tweedekamer-18.u112">
               <seg xml:id="ParlaMint-NL_2017-11-14-tweedekamer-18.seg158">Voorzitter, als het gaat om de kwestie in Enschede heeft mijn collega Kuiken net terecht de minister al ondervraagd. Ik ben het wel eens met het feit dat wij zeker ook een debat kunnen voeren over de beveiliging van moskeeën. Steun dus voor het debat, maar wel op een manier waarmee wij het juridische onderzoek en de mogelijke vervolging van de daders die Enschede op hun geweten hebben, niet in de wielen rijden. In de timing vraag ik daar dus wel aandacht voor.</seg>
            </u>
            <u who="#RoelofBisschop" ana="#regular" xml:id="ParlaMint-NL_2017-11-14-tweedekamer-18.u113">
               <seg xml:id="ParlaMint-NL_2017-11-14-tweedekamer-18.seg159">Voorzitter. Dit soort bekladdingen is een ernstige zaak. Toch geen steun voor een debat. Ik denk dat wij het onderzoek kunnen afwachten en op basis daarvan kunnen besluiten of daar een debat aan gewijd moet worden.</seg>
            </u>
            <u who="#OckjeTellegen" ana="#regular" xml:id="ParlaMint-NL_2017-11-14-tweedekamer-18.u114">
               <seg xml:id="ParlaMint-NL_2017-11-14-tweedekamer-18.seg160">Geen steun voor een debat. Eens met de lijn van de heer Bisschop: eerst het onderzoek afwachten.</seg>
            </u>
            <u who="#RonaldvanRaak" ana="#regular" xml:id="ParlaMint-NL_2017-11-14-tweedekamer-18.u115">
               <seg xml:id="ParlaMint-NL_2017-11-14-tweedekamer-18.seg161">Wat er gebeurd is, is verschrikkelijk. Daarom ben ik ook ontzettend blij dat er een onderzoek komt, een strafrechtelijk onderzoek. Dát is het allerbelangrijkste op dit moment. Daar moeten we iedereen ook alle ruimte voor laten. Dat moeten we afwachten, zodat de daders in de kraag gegrepen kunnen worden.</seg>
            </u>
            <u who="#KhadijaArib" ana="#chair" xml:id="ParlaMint-NL_2017-11-14-tweedekamer-18.u116">
               <seg xml:id="ParlaMint-NL_2017-11-14-tweedekamer-18.seg162">Steunt u het verzoek of niet? Daar gaat het om.</seg>
            </u>
            <u who="#RonaldvanRaak" ana="#regular" xml:id="ParlaMint-NL_2017-11-14-tweedekamer-18.u117">
               <seg xml:id="ParlaMint-NL_2017-11-14-tweedekamer-18.seg163">Het heeft nu niet zo veel zin om een debat te voeren, omdat we al een grote stap verder zijn. Er is namelijk al een strafrechtelijk onderzoek naar deze zaak. Normaal gesproken heb je een debat en zeg je: nou, er moet een onderzoek komen. Maar het strafrechtelijk onderzoek is er en daar ben ik ontzettend blij mee.</seg>
            </u>
            <u who="#KeesVerhoeven" ana="#regular" xml:id="ParlaMint-NL_2017-11-14-tweedekamer-18.u118">
               <seg xml:id="ParlaMint-NL_2017-11-14-tweedekamer-18.seg164">Ik ben het in grote lijnen wel eens met de heer Van Raak van de SP.</seg>
            </u>
            <u who="#KathalijneBuitenweg" ana="#regular" xml:id="ParlaMint-NL_2017-11-14-tweedekamer-18.u119">
               <seg xml:id="ParlaMint-NL_2017-11-14-tweedekamer-18.seg165">Ik ben het ook eens met de heer Van Raak. Ik kan mij voorstellen dat we aanvullend een brief vragen over de beveiliging van moskeeën. Het is natuurlijk vooral een gemeentelijke bevoegdheid, maar besproken kan worden op welke wijze gemeenten misschien geholpen moeten worden om deze bevoegdheid goed in te vullen.</seg>
            </u>
            <u who="#StienekevanderGraaf" ana="#regular" xml:id="ParlaMint-NL_2017-11-14-tweedekamer-18.u120">
               <seg xml:id="ParlaMint-NL_2017-11-14-tweedekamer-18.seg166">Ik kan mij ook aansluiten bij de vorige sprekers. Op dit moment geen steun voor het verzoek.</seg>
            </u>
            <u who="#KhadijaArib" ana="#chair" xml:id="ParlaMint-NL_2017-11-14-tweedekamer-18.u121">
               <seg xml:id="ParlaMint-NL_2017-11-14-tweedekamer-18.seg167">Oké. Mijnheer Azarkan, u heeft geen steun voor het houden van een debat.</seg>
            </u>
            <u who="#FaridAzarkan" ana="#regular" xml:id="ParlaMint-NL_2017-11-14-tweedekamer-18.u122">
               <seg xml:id="ParlaMint-NL_2017-11-14-tweedekamer-18.seg168">Ik heb meegeteld, voorzitter. Ik vraag mij wel af wat er moet gebeuren voordat we hier gaan debatteren over de veiligheid van moskeeën. Erg jammer.</seg>
            </u>
            <u who="#KhadijaArib" ana="#chair" xml:id="ParlaMint-NL_2017-11-14-tweedekamer-18.u123">
               <seg xml:id="ParlaMint-NL_2017-11-14-tweedekamer-18.seg169">Dank u wel. Verder stel ik voor het stenogram van dit deel van de vergadering door te geleiden naar het kabinet.</seg>
               <seg xml:id="ParlaMint-NL_2017-11-14-tweedekamer-18.seg170">Tot slot de heer Omtzigt namens het CDA.</seg>
            </u>
            <u who="#PieterOmtzigt" ana="#regular" xml:id="ParlaMint-NL_2017-11-14-tweedekamer-18.u124">
               <seg xml:id="ParlaMint-NL_2017-11-14-tweedekamer-18.seg171">Nee.</seg>
            </u>
            <u who="#KhadijaArib" ana="#chair" xml:id="ParlaMint-NL_2017-11-14-tweedekamer-18.u125">
               <seg xml:id="ParlaMint-NL_2017-11-14-tweedekamer-18.seg172">Namens de commissie — sorry — namens de commissie Buitenlandse Zaken, want daar bent u voorzitter van.</seg>
            </u>
            <u who="#PieterOmtzigt" ana="#regular" xml:id="ParlaMint-NL_2017-11-14-tweedekamer-18.u126">
               <seg xml:id="ParlaMint-NL_2017-11-14-tweedekamer-18.seg173">Voorzitter, ik ben fungerend voorzitter.</seg>
            </u>
            <u who="#KhadijaArib" ana="#chair" xml:id="ParlaMint-NL_2017-11-14-tweedekamer-18.u127">
               <seg xml:id="ParlaMint-NL_2017-11-14-tweedekamer-18.seg174">Ja, natuurlijk. Tot morgen, nee, tot donderdag, volgens mij.</seg>
            </u>
            <u who="#PieterOmtzigt" ana="#regular" xml:id="ParlaMint-NL_2017-11-14-tweedekamer-18.u128">
               <seg xml:id="ParlaMint-NL_2017-11-14-tweedekamer-18.seg175">Tot het Presidium er eindelijk uit is hoe de voorzittersrollen verdeeld worden, en dat zal later deze week gebeuren.</seg>
               <seg xml:id="ParlaMint-NL_2017-11-14-tweedekamer-18.seg176">Voorzitter, op 4 december debatteert de commissie Buitenlandse Zaken met de ministers van Buitenlandse Zaken, van Defensie en voor BuHa-OS over de verlenging van de missies in Mali en in Afghanistan. De vaste Kamercommissie voor Buitenlandse Zaken zou u willen verzoeken om de derde termijn, dus één termijn, plenair te doen in de week van 5, 6 en 7 december.</seg>
               <seg xml:id="ParlaMint-NL_2017-11-14-tweedekamer-18.seg177">De commissie zou u ook willen verzoeken dat daarbij in ieder geval één van de ministers van Buitenlandse Zaken of Defensie aanwezig is. Dus als een van de anderen afwezig is vanwege een buitenlandse reis, is dat voldoende. Dat verzoek doen we, omdat door de kabinetsformatie de verlenging wat laat plaatsvindt. Wij staan erop om dat zo snel mogelijk te doen om vast te houden aan onze rechten ex artikel 100 van de Grondwet.</seg>
            </u>
            <u who="#KhadijaArib" ana="#chair" xml:id="ParlaMint-NL_2017-11-14-tweedekamer-18.u129">
               <seg xml:id="ParlaMint-NL_2017-11-14-tweedekamer-18.seg178">Dank u wel. Dit verzoek is gedaan namens de commissie Buitenlandse Zaken, dus ik ga ervan uit dat het verzoek breed wordt ondersteund. We zullen daar rekening mee houden.</seg>
               <seg xml:id="ParlaMint-NL_2017-11-14-tweedekamer-18.seg179">Dank jullie wel. Dan zijn wij aan het eind gekomen van de regeling van werkzaamheden.</seg>
            </u>
            <note>De vergadering wordt enkele ogenblikken geschorst.</note>
         </div>
      </body>
   </text>
</TEI>
